臺灣高等法院刑事判決　　　　　　　　93年度上訴字第2644號
上　訴　人　臺灣板橋地方法院檢察署檢察官
上　訴　人
即　被　告　乙○○
選任辯護人　孫隆賢　律師
上　訴　人
即　被　告　丁○○
　　　　　　己○○
上二人共同
選任辯護人　蘇章巍　律師
被　　　告　辛○○
指定辯護人　義務律師　許碧真律師
上列上訴人因被告等貪污等案件，不服臺灣板橋地方法院92年度
訴字第2122號，中華民國93年7月29日第一審判決（起訴案號：
臺灣板橋地方法院檢察署92年度偵字第6489號、第6913號、第10
834號、第11195號及併辦案號：臺灣桃園地方法院檢察署93年度
偵字第12626號），提起上訴，本院判決如下：
    主  文
原判決關於己○○部分，及乙○○所涉偽造所有權狀詐貸案、丁○○所涉偽造支票詐領案之共同依據法令從事公務之人員，利用
職務上之機會詐取財物部分暨定執行刑，均撤銷。
乙○○共同依據法令從事公務之人員，利用職務上之機會詐取財
物，處有期徒刑捌年，褫奪公權肆年，共同所得財物新臺幣捌佰
萬元應予連帶追繳並發還臺灣土地銀行東板橋分行，如全部或一
部無法連帶追繳時，應以其財產抵償之；如附表壹所示文書上偽
造之印文、署押，附表貳、附表所示之物，均沒收之。
丁○○與依據法令從事公務之人員，共同利用職務上之機會詐取
財物，處有期徒刑年柒月，褫奪公權貳年，共同所得財物新臺
幣貳拾萬元應予連帶追繳並發還臺灣土地銀行東板橋分行；如附
表肆編號四十至四十四所示之物，均沒收之。
己○○與依據法令從事公務之人員，共同利用職務上之機會詐取
財物，累犯，處有期徒刑參年柒月，褫奪公權貳年，共同所得財
物新臺幣捌佰萬元應予連帶追繳並發還臺灣土地銀行東板橋分行
，如全部或一部無法連帶追繳時，應以其財產抵償之；如附表壹
所示文書上偽造之印文、署押，附表貳、附表所示之物，均沒
收之。
其他上訴駁回。
乙○○撤銷改判所處之刑與上訴駁回所處之刑，應應執行有期徒
刑拾陸年，褫奪公權捌年，共同所得財物新臺幣捌佰貳拾萬元應
予連帶追繳並發還臺灣土地銀行東板橋分行，如全部或一部無法
連帶追繳時，應以其財產抵償之；如附表壹所示文書上偽造之印
文、署押，附表貳、附表所示之物，附表肆編號四十至四十四
所示之物，均沒收之。
    事  實
一、己○○前有多項前科，曾因犯賭博罪，經原法院以89年度易
    字第370號判決有期徒刑5月確定，於民國89年8月31日易科
    罰金執行完畢（於本件構成累犯）。乙○○前任職於政府持
    股50%以上之公營事業臺灣土地銀行東板橋分行（以下簡稱
    土銀東板橋分行）襄理，主管該行徵信業務，並為該行放款
    審議小組成員，為依據法令從事公務之人員。癸○○（另併
    他案審理）、丁○○（綽號麥可）、己○○、吳三郎 (已死
    亡)、陳志輝、劉坤三、壬○○、綽號「三毛」、「阿義」
    之真實姓名、年籍不詳之成年男子均屬癸○○為首之詐騙集
    團成員。
二、緣癸○○向吳三郎提議以承租房屋，並以偽造之土地、建物
    所有權狀向銀行抵押詐貸款項，吳三郎告知癸○○略以其有
    一友人乙○○在土銀東板橋分行擔任襄理，應可作為內應用
    前開方式向土銀東板橋分行詐得貸款，吳三郎即在89年底、
    90年間介紹癸○○與乙○○認識。吳三郎並於90年4月前之
    不詳時間，在不詳處所與乙○○討論所有詐貸案之流程，乙○○應允擔任內應，配合參與詐貸款項之犯行，並告知向土
    銀東板橋分行貸款在1000萬元以內者，該分行通常不會向地
    政機關調土地與房屋之登記謄本，僅就申請人所提出之土地
    、建物所有權狀等資料加以審核，且要吳三郎在臺北縣板橋
    市承租房屋，以供向土銀東板橋分行詐貸款項之用。吳三郎
    將上情轉達予癸○○之後，癸○○即與己○○、吳三郎、乙○○、綽號「阿義」之男子等人先後基於行使偽造特種文書
    、行使偽造公文書、行使偽造私文書之概括犯意，及依據法
    令從事公務之人員，共同利用職務上機會詐取財物之犯意聯
    絡，由癸○○著手利用乙○○在該分行職務上之機會詐取財
    物之計劃，癸○○先在90年4月前之不詳時地，讓己○○與
    綽號「阿義」者知悉在土銀東板橋分行有乙○○襄理作為內
    應等情，並請吳三郎找到門牌號碼臺北縣板橋市○○路215
    號1樓房屋，再指示丁○○持其委由癸○○轉交綽號「三毛
    」所偽造「陳文祥」名義之身分證，以「陳文祥」名義偽造
    房屋租賃契約書，承租門牌號碼臺北縣板橋市○○路215號1
    樓房屋 (有關丁○○此部分所涉偽造私文書部分業經原審判
    處有期徒刑柒月，上訴後經撤回上訴而告確定在案)。癸○○又於90年4月15日，請不詳姓名人士持前開所偽造「陳文
    祥」名義之身分證，以陳文祥名義出面向楊典將承租門牌號
    碼為臺北縣板橋市○○路○段54號2樓之房屋，作為誠信代書
    事務所。租屋完成後，癸○○旋請吳三郎至臺北縣板橋地政
    事務所申請上址臺北縣板橋市○○路215號1樓房屋之土地及
    建物登記謄本，癸○○即於90年4月間在臺北縣板橋市○○
    路○段54號2樓誠信代書事務所處，偽造所有權人「陳文祥」
    之上址門牌號碼為臺北縣板橋市○○路215號1樓房屋之建物
    與坐落土地之所有權狀，另以「陳文祥」名義偽造土地房屋
    買賣契約書。癸○○在偽造完成前開所有權狀後，將之影印
    ，並於90年4月26日前幾天，由吳三郎約乙○○在土銀東板
    橋分行附近之麵攤碰面，乙○○依約前往，癸○○、吳三郎
    即出示前開所有權狀影印本交予乙○○查看，乙○○認為沒
    有問題後，癸○○即請「阿義」者持偽造貼有「阿義」照片
    之「陳文祥」名義身分證1張，由「阿義」出面以「陳文祥
    」名義，並以前開所偽造之土地、房屋所有權狀，向土銀東
    板橋分行辦理詐貸款項事宜。己○○於90年4月26日開車載
    送「阿義」至土銀東板橋分行向該分行表示，為購置臺北縣
    板橋市房屋擬向該分行申辦貸款，經與放款人員初步洽談後
    ，為貸款需要，即由「阿義」持前開貼有彼照片之偽造「陳
    文祥」名義之身分證，在開戶申請書偽造「陳文祥」之署押
    1枚，並蓋上前開偽造「陳文祥」之印章，偽造印文1枚；且
    在印鑑卡上偽造「陳文祥」之署押1枚，並蓋上前開偽造「
    陳文祥」之印章，偽造印文1枚，偽造該等私文書後提出行
    使，而取得帳號為00000000之存摺1本及提款卡1枚（偽造署
    押、印文即附表壹編號七、八）。己○○繼於90年4月30日
    開車載送「阿義」至土銀東板橋分行，由「阿義」持前開偽
    造「陳文祥」名義之身分證與印章1枚至土銀東板橋分行，
    以「陳文祥」名義提出申請800萬元之貸款，而在授信申請
    書上偽造「陳文祥」之署押2枚，並蓋上前開偽造「陳文祥
    」之印章，偽造印文4枚，而偽造該私文書；且在個人資料
    表上偽造「陳文祥」之署押1枚，並蓋上前開偽造「陳文祥
    」之印章，偽造印文1枚，而偽造該私文書（偽造署押、印
    文即附表壹編號九、十）；又將上開2件偽造私文書，連同
    之前癸○○所提供之偽造「陳文祥」在弘大特化股份有限公
    司（以下簡稱弘大特化公司）在職之員工在職證明書（偽造
    印文即附表壹編號十一）與各類所得扣繳暨免扣繳憑單（以
    下簡稱扣繳憑單）提出行使，並提出前開貼有「阿義」照片
    之偽造「陳文祥」名義身分證影本、上開偽造陳文祥購買臺
    北縣板橋市○○路215號1樓房屋與坐落土地之房屋土地買賣
    契約書影本及偽造上址土地與房屋所有權狀等相關文件，向
    該分行申辦長期購置房屋擔保放款800萬元，而行使前開偽
    造私文書與公文書。嗣由不知情土銀東板橋分行職員鄭伯勳
    於90年5月4日前往上開房屋實際勘估，己○○即冒用誠信代
    書事務所李坤山名義，由其開門讓鄭伯勳進入現場勘估，擔
    保房屋當時為空屋，鄭伯勳於當日完成勘估徵信作業製作報
    告後提交放款審議小組審議，乙○○明知本件房屋與土地之
    所有權狀、申請人之身分證等相關資料均是偽造之文件，竟
    不將上情向審議小組反應，反而利用放款審議小組成員身分
    參與審查使貸款案順利通過。不知情之土銀東板橋分行經理
    甲○○旋於90年5月8日核准貸款800萬元予以「陳文祥」名
    義申請貸款之癸○○等人，己○○再於90年5月11日與「阿
    義」至土銀東板橋分行，由「阿義」持癸○○以「陳文祥」
    名義所偽造之土地、建築改良物抵押權設定契約書（癸○○
    在該文件上各偽造「陳文祥」之署押與印文各1枚，並偽造
    臺北縣板橋地政事務所驗訖印文，與偽造收件日期字號印文
    ；偽造印文、署押即附表壹編號十二）；及持癸○○所偽造
    之臺北縣板橋地政事務所北板地謄字第039037號，權利人「
    臺灣土地銀行」就義務人「陳文祥」所有門牌號碼為臺北縣
    板橋市○○路215號1樓房屋之建物所有權全部與該房屋坐落
    土地即臺北縣板橋市○○段899號土地、應有部分為95/1000
    0之土地所有權，有最高限額抵押權960萬元之土地登記謄本
    與建物登記謄本之公文書，暨上開內容之臺北縣板橋地政事
    務所他項權利證明書並由癸○○在偽造之前開證明書上蓋用
    上開偽造臺北縣板橋地政事務所關防暨主任吳鴻銘印章之偽
    造公文書（偽造印文、署押即附表壹編號十三），向土銀東
    板橋分行提出行使。又在內容為「陳文祥」向「臺灣土地銀
    行」貸得800萬元之借據上，偽造「陳文祥」之署押2枚與印
    文8枚，且在內容為前開房地無租賃或其他負擔等文字之切
    結書上，偽造「陳文祥」之署押1枚與印文3枚（偽造印文、
    署押即附表壹編號十四、十五），偽造該等私文書而提出行
    使，向該分行完成辦理貸款手續，使該分行陷於錯誤，而將
    800萬元於當日（90年5月11日）撥到「陳文祥」在土銀東板
    橋分行帳號為00000000之帳戶，足以生損害於土銀東板橋分
    行、「陳文祥」、戶政機關核發身分證之正確性及地政機關
    管理土地、房屋權利義務資料之正確性。「阿義」在前開80
    0萬元之款項撥到上揭帳號為00000000之「陳文祥」帳戶後
    ，即於當日（90年5月11日）在該分行填寫2紙存摺類取款憑
    條，其中1紙之面額為480萬元，另1紙之面額為260萬元，並
    在該2紙取款憑條上各偽造「陳文祥」之印文1枚（偽造印文
    即附表壹編號十六、十七），以此方式偽造私文書後提出行
    使，取得前開480萬元與260萬元之款項，將之分成2袋，其
    中480萬元之1袋由「阿義」提取，另外1袋260萬元由己○○
    提取走出銀行，「阿義」搭乘計程車離開，而己○○所提取
    之260萬元由不詳地下錢莊之人取走，「阿義」則將該480
    萬元之現金交予癸○○。「阿義」嗣後再於90年5月15日至
    土銀東板橋分行填寫1紙存摺類取款憑條，面額為60萬元，
    並在該紙取款憑條上偽造「陳文祥」之印文1枚（偽造印文
    即附表壹編號十八），以此方式偽造私文書後提出行使，取
    得前開60萬元交予癸○○，癸○○則將其中之200多萬元用
    來清償彼與丁○○之共同債權人，分給吳三郎數十萬元，並
    託交240多萬元予吳三郎轉交乙○○，其餘款項由己○○與
    「阿義」朋分。嗣土銀東板橋分行於撥款後2、3星期，因為
    該貸款案之複審事宜，該分行經辦黃重菁發現本件貸款案之
    他項權利證明書質感有異，再向臺北縣板橋地政事務所調閱
    臺北縣板橋市○○路215號1樓房屋與坐落土地之土地與建物
    登記謄本，始悉被他人以假權狀冒貸款項之上情而報警。
三、癸○○於91年1月間，由乙○○處得知有臺北縣政府因新板
    站第二期區段徵收私人土地需要補償地主地價所設之基金專
    戶（以下簡稱臺北縣政府基金專戶）的存款，可使用偽造之
    支票及銀行之人頭帳戶予以詐領，乃與乙○○、丁○○另行
    起意基於與依據法令從事公務之人員，共同利用乙○○在該
    行職務上機會詐取財物及偽造有價證券之犯意聯絡，計劃詐
    領該基金專戶之款項，其行詐過程如下：
(一)於91年3、4月間，癸○○先偽造貼有陳志輝照片之「謝甯馨
    」身分證1枚及偽刻「謝甯馨」之印章1枚，繼於同年5月10
    日，指示陳志輝、劉坤三與壬○○3人，同往苗栗縣頭份鎮
    戶政事務所，冒用「謝甯馨」名義，向該事務所申請「謝甯
    馨」之印鑑變更登記及核發印鑑登記證明6份，陳志輝復於
    同年5月24日、6月5日，前往上開戶政事務所，請領謝甯馨
    之全戶戶籍謄本，癸○○再指示陳志輝、劉坤三、壬○○3
    人持上開偽造「謝甯馨」之身分證、印章及開戶款5千元，
    先於91年7月23日前往臺北銀行社子分行、陽信銀行社子分
    行、誠泰銀行重慶分行，於同年月25日，由陳志輝自行前往
    華泰銀行社子分行、大眾銀行大同分行，冒用「謝甯馨」之
    名義，辦理銀行存款開戶事宜，並取得各該銀行之存摺及金
    融卡，陳志輝所領得之存摺、金融卡均交給癸○○以供將來
    使用。
(二)迨91年7月間，乙○○以不詳管道取得土銀東板橋分行為付
    款人之空白支票2張及臺北縣政府基金專戶所簽發並已兌領
    之付款人為土銀東板橋分行8千元之真正支票影本1張，乃
    將上開空白支票2張及已兌領之真正支票影本1張交予丁○○
    轉交癸○○，該支票影本係作為偽造上開基金帳戶支票之樣
    本，癸○○再將該真正支票影本交給有共同偽造有價證券犯
    意之綽號「三毛」偽刻發票人之印章，癸○○並請不知情之
    刻印店刻印匠偽刻支票受款人「建成水電工程股份有限公司
    」之印章。癸○○在其位於臺北縣三重市○○街60號10樓之
    5之住處內，以上述其中空白支票一張偽造為臺北縣政府設
    立於土銀東板橋分行之該基金專用帳戶所簽發、面額5320萬
    元之支票（票號Ｄ00000000號、帳號642－0號、受款人為建
    成水電工程股份有限公司）1紙，並以綽號「三毛」在不詳
    時間、地點所偽造之發票人「蘇貞昌」、「駱清季公庫印鑑
    」、「莊金裕公庫專用印鑑」之印章蓋於該偽造支票之發票
    人處，受款人則記載為「建成水電工程股份有限公司」，背
    面蓋上受款人「建成水電工程股份有限公司」之印文，付款
    人為臺灣土地銀行東板橋分行（以下簡稱系爭偽造支票），
    均足以生損害於土銀東板橋分行、臺北縣政府及蘇貞昌、駱
    清季、莊金裕、「建成水電工程股份有限公司」等人。癸○○於偽造系爭支票完成後，告知乙○○系爭偽造支票之面額
    ，癸○○即與乙○○、丁○○基於行使前開偽造支票之犯意
    聯絡，於同年8月1日，由癸○○與陳志輝、劉坤三、壬○○
    等人相約在臺北市○○區○○路288號之臺北銀行社子分行
    附近見面，癸○○將上開偽造之支票及不法取得「謝甯馨」
    之該分行存摺，交付知悉為偽造支票之劉坤三以供提示，當
    時陳志輝、壬○○也在場因而均知悉係偽造支票並同意收受
    該偽造支票及該存摺，再由劉坤三、壬○○持該偽造之支票
    及存摺，進入該銀行存入臺北銀行社子分行「謝甯馨」之帳
    戶內供交換提示兌領，經票據交換所於次日交付土銀東板橋
    分行為匯兌審核，惟該行負責審核支票印鑑真偽之行員陳文
    隘、會計襄理黃天慶共同核對印鑑時，均未察覺發票人之3
    枚印文係偽造，該行襄理乙○○當日適代理同行承辦支票匯
    兌之存匯襄理劉純宏為覆核該支票真偽之職務，乙○○雖明
    知該支票係偽造，但因其與癸○○等人有共同之犯意，乃利
    用其職務上之機會，故意讓該偽造支票審核通過，以此詐術
    使土銀東板橋分行承辦人陳文隘於同年8月4日匯款至支票提
    示人「謝甯馨」之帳戶內，即將該支票面額5320萬元之款項
    由該行匯入臺北銀行社子分行帳號000000000000－0號「謝
    甯馨」之帳戶內。
(三)91 年8月5日凌晨1時許，癸○○指示陳志輝、劉坤三、壬○○等人前往臺北銀行社子分行前所設之提款機，為確認前開
    存入之支票是否已入臺北銀行社子分行「謝甯馨」帳戶，乃
    由壬○○持前開以「謝甯馨」名義所取得之臺北銀行之金融
    卡置入臺北銀行所設之自動提款機，先領得現款10萬元後，
    再以轉帳之方式，將10萬元自「謝甯馨」臺北銀行社子分行
    帳戶匯入「謝甯馨」陽信銀行社子分行帳戶，再從陽信銀行
    社子分行自動提款機，分次領取現款共10萬元（計提領3萬
    元三次，1萬元一次），所領得之現款20萬元均交由癸○○
    ，當場與陳志輝、劉坤三、壬○○等人朋分（陳志輝分得1
    萬5千元，劉坤三及壬○○各分得1萬元，其餘為癸○○取去
    ），陳志輝等人於領款後，並自交易明細表記載之存款餘額
    欄確認偽造支票之款項5000多萬元均業已匯入上開帳戶。嗣
    相約於同日上午9時10分許將該5000多萬元領出及辦理匯款
    ，陳志輝與癸○○、劉坤三、壬○○、丁○○，均前往臺北
    銀行社子分行前會合，由癸○○將偽造「謝甯馨」臺北銀行
    社子分行存摺及印鑑交由陳志輝持入銀行內，冒用「謝甯馨
    」之名義，在提款單及匯款單即臺北銀行入戶電匯回條（一
    式二聯）上，偽造如附表肆編號四十五至四十八號「謝甯馨
    」之印文及署押，提領現款2500萬元，並分別轉帳1000萬元
    、1500萬元至大眾銀行大同分行、陽信銀行社子分行「謝甯
    馨」之帳戶內，均足以生損害於謝甯馨及銀行辦理提款匯款
    業務之正確性，惟經銀行承辦人員蔡文瑞發現有異，以該帳
    戶為新設帳戶，存入鉅款，且銀行內現金不足，請陳志輝至
    總行提領，並立即向土銀東板橋分行及臺北縣政府查詢結果
    ，確認支票係偽造而報警處理。經警於同日上午11時20分許
    ，在臺北市○○○路○段50號臺北銀行總行內，乘陳志輝前
    往提領時予以逮捕，並扣得癸○○等人所有因犯罪所得或供
    犯罪所用如附表肆編號十九、編號二十、編號三十七、編號
    三十八金融卡2張、存摺2本，編號一偽造身分證1枚、編號
    二偽造印章1個、編號三十九大型黑色提款袋1個等物。復於
    同年9月5日下午4時30分、10時許，先後將劉坤三、壬○○
    拘提到案，及於92年3月20日將癸○○拘提到案，始知上情
    。警方依陳志輝等人之供述，循線於92年3月20日下午3時許
    ，至癸○○位於桃園縣龜山鄉○○○路3號9樓之居處執行搜
    索，逮捕癸○○，並扣得癸○○所有供犯本罪或預備犯本罪
    所用如附表貳所示之空白土地所有權狀86張、空白建築改良
    物所有權狀1張、空白土地所有權狀21張等文件；劉純宏、
    李坤山、陳文祥印章各1枚；主任余大衛印章2枚、主任吳鴻
    銘印章1枚、臺北縣板橋地政事務所主任吳鴻銘本案依分層
    負責表授權承辦人員決行印章2枚；隨案申請謄本印章1枚；
    最高限額抵押權章16枚、各式大小數字及金額章134枚、地
    名章18枚、土地證書用章（如收件章、所有權全部、依照各
    個債務契約之約定、以下空白等）23枚、未完成章1枚；墨
    水消除劑及各色原料18瓶；醋酸纖維素粉1包（長寬厚約9公
    分×6公分×2公分）；臺灣土地銀行整存整付定期儲蓄存款
    存單（3100萬）、注意事項、存款摘要、印鑑卡等4張文件
    等物；暨其他與本案無關之桃園縣地籍圖等物。(癸○○所
    為此部分之犯行，業經本院以93年度上更（一）字第147號
    判處有期徒刑8年；陳志輝、劉坤三、壬○○各判處有期徒
    刑2年在案）
四、案經法務部調查局臺北市調查處暨臺北縣政府警察局報告臺
    灣板橋地方法院檢察署檢察官偵查起訴。
    理  由
壹、有關證據能力部分（關於被告丁○○在警詢、調查人員或檢
    察官偵訊時就事實欄二所載犯行自白之證據能力方面）：
    被告丁○○與其選任辯護人對被告丁○○於警詢、調查、檢
    察官前，就有關事實欄二所載犯行自白之證據能力有所爭執
    ，辯稱略以：「是警察或調查人員要求他附和癸○○之說法
    ，且在檢察官處亦要如此講，才可以獲得交保」云云。按「
    被告之自白，非出於強暴、脅迫、利誘、詐欺、疲勞訊問、
    違法羈押或其他不正之方法，且與事實相符者，得為證據」
    ，刑事訴訟法第156條第1項定有明文。經查，本案自92年9
    月25日繫屬原審迄93年6月28日審理終結為止，歷時長達9個
    月，期間曾進行多次之準備程序與審理程序，被告丁○○與
    其選任辯護人亦曾多次以口頭或書狀陳述意見，期間彼等均
    未作出前開抗辯，遲至93年6月28日原審最後一次審理庭時
    始為上開抗辯，苟真有如被告丁○○與其選任辯護人所為前
    開辯解之情事存在，彼等為何不在案件進行中即陸續提出該
    等抗辯，以供調查、審酌，反而在要原審言詞辯論時始為該
    等抗辯？且被告丁○○與其選任辯護人對於何人在何時何地
    對被告丁○○為前開要附和癸○○之說法，才可以獲得交保
    之言語，並未提供具體之資料以供調查審酌，僅空泛的為前
    開辯解，則此等辯解之可信度，誠屬有疑。參以被告丁○○
    不惟於警訊中自白上開犯罪，且於檢察官偵訊時亦作相同之
    供述 (詳如後述)，依現階段刑事訴訟法規定檢察官代表國
    偵查犯罪、實施公訴，依法其有訊問被告、證人及鑑定人之
    權，原則上均能遵守法律規定，不致違法取供，其可信性極
    高，且檢察官並無羈押被告之權，僅有聲請法院羈押被告之
    權，應為一般人民所知悉。易言之，檢察官是否聲請法院羈
    押，法院是否准許羈押聲請，均應依法律之規定，審酌是否
    有羈押之要件，此與被告是否自白犯罪無關，被告丁○○對
    於上情難諉為不知，被告丁○○既於檢察官偵訊時自白犯罪
    ，且與警訊時供述內容相容一致，堪認均在自由意識下所為
    之供述，是被告丁○○與其選任辯護人有關前開被告丁○○
    於警詢、調查、檢察官前自白並無證據能力之辯解，不足採
    信，其前開自白，應具有證據能力。至被告丁○○聲請調閱
    台北縣政府警察局刑警隊92年3月21日訊問被告之錄影或錄
    音資料，經本院向該隊調閱結果，已附於共犯癸○○另案中
    ，而該案於94年4月26日上訴最高法院刻正審理中，致不克
    調閱，然依上所述，該警訊筆錄仍具有證據能力，併此敘明
    。
貳、有罪部分（即被告乙○○、丁○○、己○○部分）：
一、訊據被告己○○對於上開事實欄二所示夥同癸○○等人以偽
    造之所有權狀向土銀東板橋分行詐貸800萬元等情，供承不
    諱，惟辯稱：伊在91年7月31日偵查中已向承辦檢察官請求
    擔任污點證人獲准，但原審未適用證人保護法第14條第1項
    之規定減輕或免除其刑，且本案主嫌癸○○判處有期徒刑8
    年，而伊原審量刑有期徒刑7年2月，亦嫌過重云云；訊據被
    告丁○○矢口否認有上揭公訴人指訴事實欄三所示之偽造支
    票及向土銀東板橋分行詐領款項之情，辯稱：「我是依癸○○之指示去向被告乙○○拿上開支票，但我不知道癸○○是
    要拿來偽造支票，我以為是癸○○要拿來作為向銀行貸款以
    還我之前其積欠我之借款債務。且我到臺北銀行社子分行時
    ，我並不知道陳志輝是要去行使偽造有價證券提款，又我並
    沒有和癸○○等人就此部分之犯行有何犯意聯絡及行為分擔
    。」云云；被告丁○○之選任辯護人為其辯稱略以：「被告
    丁○○並未有何與他人就偽造面額為5320萬元向該分行詐領
    支票款部分，有犯意聯絡，被告丁○○於91年8月5日取得癸○○交付5萬元係受領清償欠款，其並不知道這是向土銀東
    板橋分行詐貸所得之款項」云云；質之被告乙○○固坦承於
    上揭時間擔任土銀東板橋分行徵信部門襄理，主管該行徵信
    業務，並為該行放款審議小組成員，且為該行存匯襄理劉純
    宏請假時之職務代理人，就代理期間之存匯業務也為其職務
    ，而於91年8月2日前開面額5320萬元支票經票據交換所交付
    土銀東板橋分行為匯兌審核時，存匯襄理劉純宏請假，故由
    其擔任職務代理人等情，惟矢口否認有何犯行，並辯稱：「
    我不認識癸○○、丁○○、己○○、吳三郎、『阿義』、『
    三毛』等人，更沒有和他們講過話，我不曾轉交任何支票予
    丁○○，遑論有何向土銀東板橋分行詐貸800萬元款項，與
    偽造面額5320萬元支票向該行詐領支票款之犯意聯絡及行為
    分擔。至癸○○等人之所以指訴我犯罪，或因我曾參加支票
    會，因別人所簽發之支票退票，致我所簽發之支票亦退票，
    別人可能挾怨報復」云云。被告乙○○之選任辯護人為其辯
    稱略以：「證人癸○○、丁○○、吳三郎對於何時如何認識
    被告乙○○說法不一，癸○○與己○○就如何分配贓款說法
    不一，且被告乙○○並未曾利用職務上之機會，向土銀東板
    橋分行詐貸800萬元款項。再癸○○就偽造面額為5320萬元
    向該分行詐領支票款，所供稱參與犯罪之人前後不一；何人
    至臺北銀行社子分行匯款之陳述，癸○○與丁○○、陳志輝
    、壬○○、劉坤三等人所陳不一；關於本案如何起意犯案與
    起意之時間點，癸○○所供亦前後不一；另癸○○、丁○○
    所陳被告乙○○如何交付支票予丁○○轉交癸○○之證詞亦
    有前後不一之處；況土銀東板橋分行之支票並未遺失，故被
    告乙○○並未有何此部分之犯行」云云。
二、關於被告乙○○、己○○所為事實欄二所示犯行部分：
(一)癸○○如何於上開時地，由癸○○先後以被告丁○○與「阿
    義」之照片，請「三毛」偽造「陳文祥」名義之身分證，推
    由被告丁○○以偽造「陳文祥」名義之身分證承租房屋，並
    向「三毛」購得偽刻主任余大衛、主任吳鴻銘印章各一枚、
    臺北縣板橋地政事務所印公印一枚及空白土地、建物所有權
    狀後，自行偽造權狀等資料，並以前開偽造之權狀等資料，
    向土銀東板橋分行詐得800萬元之貸款，而被告乙○○係在
    該銀行之內應，從被告乙○○處得知向該分行貸款在1000
    萬元以內者，該分行不會向地政機關調閱地籍謄本等資料，
    癸○○並透過吳三郎與被告乙○○謀議本件詐貸案之犯案流
    程，另癸○○有將所偽造之權狀影本資料交予被告乙○○看
    ，其認為沒有問題後始由己○○載送「阿義」送件，且彼等
    均有朋分該等款項等情，迭據證人癸○○在偵審中具結證述
    明確（見丙○92年度偵字第6489號偵查卷第124至130頁、第
    23 3至235頁；原審卷93年6月7日、6月8日審判筆錄），而
    癸○○在警詢中所言均屬實在一節，亦據其在檢察官偵訊時
    證述明確（見丙○92年度偵字第6489號偵查卷第250頁反面
    ），核與被告己○○與丁○○於原審供述之情節大致相符。
    況被告乙○○係經由吳三郎介紹與癸○○認識，被告乙○○
    是癸○○在土銀東板橋分行之內應等情，亦據證人吳三郎在
    另案偵審中具結證述在卷（見北檢92年度發查字第127號卷
    第2至9頁，北院92年1月28日訊問筆錄）。參以被告丁○○
    曾拿照片予癸○○偽造「陳文祥」名義之身分證，且其是因
    為癸○○之託，而持前開貼有其照片之偽造「陳文祥」名義
    身分證出面承租臺北縣板橋市○○路215號1樓的房屋等情，
    亦據被告丁○○供述明確。又土銀東板橋分行之徵信人員鄭
    伯勳如何在收件之後，與自稱為代書之李坤山連絡，並與李
    坤山一同去查看上址臺北縣板橋市○○路215號1樓房屋，結
    果認為該屋市價有1785萬元，之後並把報告交給襄理乙○○
    等情，業據證人鄭伯勳在偵查中結證在卷（見丙○92年度偵
    字第69 13號偵查卷第114頁正、反面），而該自稱為李坤山
    之人即係被告己○○一節，亦據被告己○○供述無訛。再土
    銀東板橋分行內部規定超過1000萬元之貸款才需要向地政機
    關調閱地籍謄本，1000萬元以內之貸款不需要調閱前開資料
    ，且該分行於90年5月11日將800萬元貸予以「陳文祥」名義
    申請貸款之癸○○等人後之2、3星期，因為準備貸款案之複
    審事宜，該分行經辦黃重菁發現本件貸款案之他項權利證明
    書質感有異，再向臺北縣板橋地政事務所調閱臺北縣板橋市
    ○○路215號1樓房屋與坐落土地之土地登記謄本與建物登記
    謄本，始悉上情等情，復據證人即土銀東板橋分行之放款襄
    理鄒祟禮到庭結證明確（見原審卷93年6月16日審判筆錄第
    32至35頁），並有台灣土地銀行總行86年10月23日總審五字
    第8600 25902號函各單位有關辦理擔保放款應由營業單位派
    員向地政機關具領登記簿謄本之金額原為300萬元以上提高
    為1000萬元以上之函件在卷可按 (見本院卷第232頁)。足徵
    因癸○○等人所貸之款項僅有800萬元，並未超過1000 萬元
    ，土銀東板橋分行自未向地政機關調閱系爭房地之登記謄本
    ，而被癸○○等人所提出之偽造權狀等資料所矇騙，益徵癸○○前開有關因自被告乙○○處得知向該分行貸款在1000萬
    元以內者，該分行不會向地政機關調閱地籍謄本等資料，彼
    等始決定詐貸800萬元等情，信而有徵，堪以採信。
(二)此外，復有其上貼有被告丁○○、「阿義」照片之偽造「陳
    文祥」名義身分證影本各1件（見丙○92年度偵字第6489號
    偵查卷第171頁、第172頁）；偽造臺北縣板橋地政事務所主
    任余大衛之建物及土地所有權證書影本各1件（見丙○92年
    度偵字第6489號偵查卷第169至170頁）；偽造陳文祥在弘大
    特化公司之員工在職證明書影本與扣繳憑單影本各1件（見
    丙○92年度偵字第6489號偵查卷第178至179頁）；偽造陳文
    祥土地房屋買賣契約書影本1件（見丙○92年度偵字第6489
    號偵查卷第182至185頁）；以「陳文祥」名義所偽造之放款
    調查書及審核書、授信個人資料表、授信審核書、借據、切
    結書、抵押權設定契約書、土地登記謄本、他項權利證明書
    、抵押權設定契約、土地及建物登記謄本等文件（以上均影
    本，見丙○92年度偵字第6489號偵查卷第196至207頁；丙○
    92年度偵字第6913號偵查卷第66至72頁）；癸○○指示不詳
    之人以「陳文祥」名義承租臺北縣板橋市○○路○段54號2樓
    之偽造房屋租賃契約書與其上貼有被告丁○○照片之偽造「
    陳文祥」名義身分證影本各1件（見丙○92年度偵字第10834
    號偵查卷第13至15頁）；偽造土銀東板橋分行「陳文祥」名
    義之開戶申請書與印鑑卡各1紙（見原審卷資料卷宗第二宗
    第43頁）；以「陳文祥」名義偽造面額分別為480萬元、260
    萬元、60萬元之存摺類取款憑條各1紙等文件（見原審卷資
    料卷宗第二宗第42頁），並有空白土地所有權狀86張、空白
    建築改良物所有權狀1張、空白土地所有權狀21張等文件；
    劉純宏、李坤山、陳文祥印章各1枚；主任余大衛印章2枚、
    主任吳鴻銘印章1枚、臺北縣板橋地政事務所主任吳鴻銘本
    案依分層負責表授權承辦人員決行印章2枚；隨案申請謄本
    印章1枚；最高限額抵押權章16枚、各式大小數字及金額章
    134枚、地名章18枚、土地證書用章（如收件章、所有權全
    部、依照各個債務契約之約定、以下空白等）23枚、未完成
    章1枚；墨水消除劑及各色原料18瓶；醋酸纖維素粉1包 (長
    寬厚約9公分×6公分×2公分)等物，扣案足資佐證（見丙○
    92年度偵字第11195號偵查卷第404至408頁編號2、19、21、
    32、33、37、40、41、42）。上開空白土地所有權狀與空白
    建築改良物所有權狀等文件，係癸○○向不詳姓名之人所購
    得，用來偽造權狀之用；前開印章等物，均係癸○○請人刻
    好，用來作為或預備作為本件詐貸犯行之用；再前揭墨水消
    除劑及各色原料18瓶與醋酸纖維素粉1包 (長寬厚約9公分×
    6公分×2公分）等物，係癸○○所有用來作為變造權狀、支
    票等資料之用等情，業據證人癸○○在警詢中證述明確（見
    92年度偵字第6489號偵查卷第17頁反面、第241頁），而癸○○在警詢中所言均屬實在一節，亦據其在檢察官偵訊時證
    述明確（見丙○92年度偵字第6489號偵查卷第250頁反面）
    ，足徵前開扣案物品確與被告乙○○、己○○及共犯癸○○
    等人所犯下之前開詐貸800萬元之犯行有關，益徵彼等確有
    為本件詐貸犯行。是綜上諸情參互以析，本件事證明確，被
    告乙○○、己○○等二人犯行，均足以認定。
三、關於被告乙○○、丁○○所為事實欄三所示之犯行部分：
(一)被告乙○○確有將前開已兌領之該基金專戶所簽發之付款人
    為土銀東板橋分行、面額8000元真正支票影本一張及另二張
    付款人為同行之空白支票，交由被告丁○○轉交癸○○，該
    影本係作為偽造系爭5000多萬元支票之樣本，癸○○再將該
    支票影本交給共犯綽號「三毛」偽刻該已兌領支票上之發票
    人蘇貞昌等人之印章，以供蓋在系爭偽造支票上（據癸○○
    供稱以支票影本上之印文供偽造印章，需要特別之技術，彼
    乃請綽號「三毛」者偽刻印章，綽號「三毛」者知道係欲偽
    造系爭支票之用），其餘偽造支票之號碼、金額、偽刻受款
    人「建成水電工程股份有限公司」之印章等部分均係癸○○
    所為或請不知情之刻印店之刻印匠為之，被告乙○○並告知
    癸○○有關該臺北縣政府基金專戶所領取之空白支票號碼，
    且癸○○等人於91年8月5日上午9時許，至臺北銀行社子分
    行辦理有關前開5320萬元匯款事宜時，癸○○曾接到被告乙○○之電話指示上開款項中之2500萬元要領現金等情，迭據
    證人癸○○在偵審中結證甚詳（見丙○92年偵字6489號偵查
    卷影本第233至235頁；台北地院91年度訴字第1172號卷二第
    39頁；本院92年度上訴字第2469號卷第74頁；本院93年度上
    更 (一)字第147號卷第74頁；原審筆錄卷宗第80至119頁、
    第121至158頁，原審卷93年6月7日、6月8日審判筆錄）；另
    癸○○於本院調查時以證人身分接受詰問復證稱：經由吳三
    郎介紹認識被告乙○○，並與乙○○、吳三郎共同商議犯罪
    ，且亦介紹丁○○與乙○○認識，經其與乙○○聯絡後，丁○○確有向乙○○取得2張空白支票及1張8000元已兌現支票
    影本，乙○○確有參與本件串謀假買賣及盜取之事等語 (
    見本院卷第276至278頁)，是依共犯癸○○之供述，被告乙○○確有參與本案之犯行。至癸○○嗣後於本院調查時改稱
    不認識乙○○，乙○○未參與云云 (見本院卷二第83頁)，
    與其在歷次偵審中所供有異，無非因其案已確定而欲迴護被
    告乙○○之詞，自難採為被告乙○○有利之認定。
(二)被告丁○○於臺北市調查處供稱：「癸○○介紹我認識乙○○後，才由我與乙○○聯繫，乙○○告訴我臺北縣政府公庫
    內1億多的存款，要我轉告癸○○，看癸○○有無辦法弄些
    錢出來，故此案件從頭到尾我都知情，但我對偽變造的技術
    一點都不瞭解，我只是跑腿傳話的角色」、「我很確定土地
    銀行東板橋分行詐領案中，被告乙○○有提供土地銀行之空
    白支票，以及已兌現之臺北縣政府公庫支票，轉交給癸○○
    ，供癸○○偽造變造支票使用」、「被告乙○○於二次交付
    該等密封袋給我時，均有告知其中內容物，第一次係已提領
    之面額8000元之支票影本，第二次係土銀東板橋分行之空白
    支票。且被告乙○○有說得手後要與癸○○五五分帳」、「
    被告乙○○於91年8月5日案發後曾打電話給我，請我轉告癸○○要照顧陳志輝的家人。且被告乙○○要求不要將被告乙○○參與該案之事托出。即被告乙○○曾於91年10月間，約
    我於中永和之環河北路全家便利商店門口見面，被告乙○○
    說銀行的工作可能不作了，打算回南部，並叮嚀我轉告癸○○等人不要供出乙○○」等語（見丙○92年度偵字第6489號
    偵查卷第163、第215、216、第263至265頁）；於警詢供稱
    略以：「於90年底，我始加入以癸○○為首之犯罪集團，癸○○要我與乙○○聯絡，看能否配合詐騙盜領。被告乙○○
    以電話告知我有一張臺北縣政府基金會的已兌現面額8000多
    元的支票，要我轉交癸○○以供癸○○作為樣本，俾便變造
    支票詐領款項。我於當日晚上8時許，在臺北市○○街交予
    癸○○。我知道癸○○將該支票變造號碼，並將該支票上蓋
    以臺北縣長蘇貞昌及其它兩枚印章，面額為5000多萬元。該
    支票偽造完成時，我有電話告知乙○○該偽造完成之情事」
    等語（見丙○92年度偵字第6489偵查卷第28至29頁）；於偵
    查中亦供稱略以：「我認識癸○○，並曾與癸○○合作過。
    我認識被告乙○○，並知他為土地銀行之襄理，大約在91年
    ，癸○○說要跟被告乙○○配合，癸○○給我被告乙○○之
    電話，由我直接跟被告乙○○連絡。認識一個月後，被告乙○○遂主動與我提及他可以配合行事，然他不相信癸○○，
    較相信我。當時被告乙○○與我約於下午2點，在一家距銀
    行100公尺左右的麵包店門口，坐在門口椅子談的。被告乙○○說有一帳戶支票可以變造盜領，要我跟癸○○講。於91
    年1、2月左右，癸○○叫我向被告乙○○拿資料，兩次均是
    午休之時，癸○○電話中告訴我先到土銀附近再打電話給被
    告乙○○，被告乙○○便會出來。該二次都約在７－１１便
    利商店前面。第一次被告乙○○交給我信封，說內為已兌現
    之支票，以供癸○○研究可否盜領。第二次約在3、4月間，
    被告乙○○交給我兩張空白支票要我轉交給癸○○。易言之
    ，被告乙○○交給我一張臺北縣政府基金會之已兌現之支票
    影本，上記載8000多元，並要我交給癸○○，以便癸○○研
    究如何變造。我於是打電話給癸○○，並約在三重附近交付
    該支票影本。癸○○收後說該支票是否可做出來，還要再問
    別人。後來癸○○打電話約我見面，要我跟被告乙○○問可
    否提供真的土銀支票以便偽造。我就連絡被告乙○○，並約
    在永和某店門口跟被告乙○○說明癸○○的想法。10多天後
    的一個傍晚，被告乙○○在永和交給我兩張空白支票，要我
    轉交給癸○○。被告乙○○並在交票給我的時候表示自己要
    分得支票面額的一半。我在三重轉交給癸○○，事後癸○○
    有告知丁○○說已經變造了一張5300多萬元的支票，並在某
    天晚上在三重拿給我看過。」、「在癸○○票據交換成功當
    天，癸○○主動通知我同去北銀社子分行提領。被告乙○○
    有以很急的口氣告訴我說要領現金，所以癸○○才向銀行要
    求領現金。於領錢時，領錢之人陳志輝等即被警方抓走，大
    家便散去，沒有再連絡。被告乙○○告訴我該案係五五分帳
    ，要我再告訴癸○○。事發一個月後，乙○○打電話給我，
    並約在環河西路一家便利商店門口，見面時向我唉嘆說因為
    爆發本案等事由在銀行做不下去了。後來分手後，就再也沒
    有見面。」等語（見丙○92年度偵字第6489偵查卷第119至
    122頁、第302至304頁）。而共犯癸○○於臺北市調查處亦
    供稱：「約於91年初，乙○○透過丁○○與我接觸，丁○○
    向我表示『乙○○告訴他，臺北縣政府公庫帳戶裡面有錢，
    打算從中弄些錢出來，乙○○為此已經籌劃了半年多，乙○○知道我有能力處理這件事，希望我能參加』。」等語（見
    丙○92年度偵字第6489偵查卷第163頁），上情亦經證人癸○○在原審再次具結證述稽詳（見原審筆錄卷宗第125頁，
    原審卷93年6月8日審判筆錄）。是依被告丁○○之前開供述
    ，被告丁○○對於本案以偽造支票詐領台北縣政府基金專戶
    內款項之前因、過程及案發後之處置均能供述綦詳，被告丁○○苟非真正參與又何能知之如此詳實？是依被告丁○○及
    共犯癸○○之前開供述，可知被告丁○○、乙○○就偽造系
    爭支票係知情，並與癸○○均有犯意聯絡及行為分擔，洵堪
    認定。被告丁○○辯稱不知道被告乙○○轉交予伊，伊再轉
    交予癸○○之一張支票影本及二張空白支票，係欲供癸○○
    偽造系爭支票使用云云，應與事實不符，而其於本院舉證人
    戊○○證稱丁○○曾受癸○○之託向其拿取支票；證人庚○○證稱曾見丁○○被黑道押走云云，因難認與本案有關，尚
    難據為有利被告丁○○之認定。另被告丁○○於本院調查時
    改稱交付本案支票之林經理並非本案之被告乙○○云云，惟
    共犯癸○○、被告己○○、丁○○均已在原審準備程序與審
    理程序中當庭指認被告乙○○即是癸○○口中所謂在土銀東
    板橋分行之內應等情，且癸○○、被告己○○、丁○○在90
    年4月間均曾見過被告乙○○，甚至與被告乙○○說過話等
    情，業據共犯癸○○、被告己○○、丁○○等人在原審審理
    中供述稽詳，可見被告乙○○辯稱從不認識癸○○、被告己○○、丁○○等人，未曾與彼等說過話云云，顯係畏罪卸責
    之虛詞，益徵其確曾參與前開犯行，始會心虛故意為不實之
    供述，應無疑義，而被告丁○○嗣後翻異，亦係迴護被告乙○○之詞，均不足採。
(三)系爭偽造支票之支票號碼，確與現存於臺北縣政府保險櫃內
    尚未簽發使用之一紙空白支票之號碼相同，亦據證人即臺北
    縣政府出納莊金裕於原審審理中結證屬實（見原審筆錄卷宗
    第305頁，原審卷93年6月28日審判筆錄）。再被告乙○○於
    91年7月間曾代理該行存匯襄理劉純宏之職務，有機會能查
    看到臺北縣政府該基金專戶領用空白支票號碼之情形，系爭
    偽造支票於同年8月2日在土銀東板橋分行為匯兌審核時，適
    該行存匯襄理劉純宏休假，由被告乙○○代理，被告乙○○
    為該支票之覆核人，亦據證人劉純宏、證人即同為該行支票
    匯兌審核人陳文隘在原審審理中結證明確（見原審筆錄卷宗
    原審卷93年6月28日審判筆錄）。而土銀東板橋分行有關台
    北縣政府基金專戶等相關業務由存匯部分掌理，存匯主辦劉
    存宏襄理請假時，因業務需要偶由乙○○襄理代理，如係代
    理時調閱相關資料，因屬掌管業務範圍無須辦理調閱手續，
    未留有乙○○調閱紀錄。又該分行監視器錄影鏡頭僅針對櫃
    台人員與客戶位置，並無對著主辦人員坐位錄影，也未能對
    於是否有不法情事留存錄影等情，亦有該分行94年2月3日東
    板放字第0940000029號函在卷可參 (見本院卷第242頁)。又
    被告乙○○於91年7月間曾先後二次詢問土銀東板橋分行承
    辦匯兌之行員陳文隘有關兌領該基金專戶之支票，是否必須
    照會臺北縣政府，陳某告以不必照會，只需要定期對帳等情
    ，亦據證人陳文隘在原審審理中結證在卷（見原審筆錄卷宗
    第250至251頁，93年6月28日審判筆錄）。況癸○○於系爭
    支票偽造完成後，於提示前曾告知被告乙○○，且告知所偽
    造之金額，被告乙○○知道該支票係偽造，業據癸○○在偵
    審中供述明確。足徵系爭偽造支票之號碼既與當時尚存放在
    臺北縣政府保險櫃內之該基金專戶所領取之空白支票其中一
    張相同，顯然係有人告知癸○○有關該專戶所領取之空白支
    票號碼，被告乙○○又得知兌領該基金專戶之支票不必照會
    臺北縣政府，而系爭偽造支票在該行於同年8月2日為匯兌審
    核時，被告乙○○適代理存匯襄理劉純宏之職務為覆核之人
    ，則被告乙○○於覆核該支票時，顯然已知系爭支票係偽造
    ，竟讓該支票順利通過審核而得以兌領款項，益徵共犯癸○○、被告丁○○前開有關被告乙○○交予被告丁○○轉交癸○○偽造支票，以向土銀東板橋分行詐領基金專戶款項之供
    證，亦信而有徵，洵堪採信。被告乙○○於行為當時係土銀
    東板橋分行之徵信襄理，擔任徵信主管及存匯主辦休假時，
    因業務需要偶而由其代理之業務等情，此業經證人劉純宏、
    陳文隘結證明確如前，被告乙○○係依據法令從事公務之人
    員，顯係利用代理劉純宏職務及其係該行襄理之職務上之機
    會，得知臺北縣政府該基金專戶所領用之空白支票之號碼且
    兌領該基金專戶之支票不必照會臺北縣政府，認為有機可乘
    ，乃與癸○○、被告丁○○三人共謀詐取土銀東板橋分行及
    臺北縣政府該基金專戶之款項，乃共同偽造系爭支票，所兌
    領的票款於存入人頭帳戶後並已由壬○○等人領出20萬元，
    被告乙○○、被告丁○○與癸○○三人有共同偽造有價證券
    、共同行使偽造有價證券、共同利用被告乙○○職務上之機
    會詐取財物，其三人確有共同之犯意聯絡及行為分擔，亦堪
    認定。
(四)至土銀東板橋分行之空白支票經清查並未短少一節，固據證
    人即該分行存匯部門襄理劉純宏結證明確，然該分行支存客
    戶有空白支票，且該分行支票係委託印製廠印製等情，亦據
    證人劉純宏與該分行職員陳文隘結證在卷（見原審筆錄卷宗
    原審卷93年6月18日審判筆錄）。足徵被告乙○○仍有可能
    自別的客戶處或印製廠處或以其他管道取得土銀東板橋分行
    之空白支票，且被告乙○○確曾轉交被告丁○○1張支票影
    本、二張空白支票，被告丁○○再轉交前開支票予癸○○以
    偽造系爭面額為5320萬元之支票等情，業據證人癸○○與被
    告丁○○供證明確如前，尚難以土銀東板橋分行之空白支票
    經清查並未短少一節，遽為有利於被告乙○○之認定。故被
    告乙○○之選任辯護人所為前開土銀東板橋分行之空白支票
    經清查並未短少，則被告乙○○並未有何犯行之辯解，洵無
    足採。
(五)另被告乙○○、丁○○之選任辯護人為其等辯護略以證人癸○○、吳三郎、被告己○○或其他人間之證詞，就有關如何
    認識被告乙○○、如何朋分款項、何人至臺北銀行社子分行
    匯款之陳述有不一之處云云。然按審理事實之法院於證人之
    陳述有部分前後不符或相互間有所歧異時，究竟何者為可採
    ，仍應本其自由心證予以斟酌，非謂一有不符或矛盾，即應
    認其全部不可信。又證人對於犯罪之細節，所述固有渲染、
    誇大之處，然其基本事實之陳述，仍與犯行之真實性無礙時
    ，尚非不得予以採信；另證人供述之證據前後不符時，究竟
    何者為可採，事實審法院仍得依證據法則，本於自由心證予
    以斟酌，作合理之比較，定其取捨，若其取捨判斷無從認為
    確實有違日常客觀之經驗法則，自不得指為違背法令，有最
    高法院81年度臺上字第5303號判決及82年度臺非字第141號
    判決可參。再證人就同一事實之陳述前後略有出入此乃各人
    之記憶不清，或細節未交待清楚，或其描述用語不同，省略
    片段情節，或記錄之詳簡有異所致，倘其主要陳述一致，即
    尚難因其細節稍有紛岐即將全部證言捨棄不採，亦有最高法
    院73年度臺上字第3998號判決可參。是辯護意旨以證人之陳
    述前後不一，其證詞不得據為認定被告犯罪事實之基礎等語
    ，揆諸前揭說明，顯有未洽，即本院仍得將證人之上開證詞
    作一合理之比較，定其取捨。查共犯癸○○如何於事實欄三
    所載時地，先由被告乙○○透過被告丁○○向癸○○告知臺
    北縣政府公庫帳戶裡面有錢，請癸○○幫忙從中弄些錢出來
    ，被告丁○○有將被告乙○○交給彼之已兌現過面額8000元
    支票影本及二張空白支票轉交給癸○○，癸○○以被告乙○○所告知之支票號碼加以偽造系爭面額為5320萬元之支票，
    並利用被告乙○○代理存匯襄理職務而讓支票兌現等基本犯
    罪事實，業經證人癸○○、被告丁○○結證在卷，已如前述
    。縱有關癸○○是如何認識被告乙○○、如何謀議或如何朋
    分款項或朋分之金額為何，或被告癸○○欠被告丁○○多少
    錢之問題，或有關至臺北銀行社子分行之人有幾人，或被告
    乙○○究係交付幾張支票予被告丁○○之細節，證人或共犯
    間陳述前後或有不一之處，然此係因事隔2、3年，人在時隔
    已久之狀況下，當無法注意該等細節所致，然尚難以此細微
    與被告乙○○、丁○○所為事實欄三所載犯行之分工行為之
    基本事實無關之點，遽謂證人之陳述均無一可採。蓋證人或
    共犯間對於被告丁○○與被告乙○○如何參與事實欄三所載
    用偽造支票之方式以詐領5320萬元之基本重要事實既已證述
    明確，且未有何矛盾或有所不一之處，自可採信。故被告乙○○與丁○○之選任辯護人以上開無關基本事實之證人或共
    犯之陳述有出入之處，而認被告乙○○、丁○○並無何犯行
    ，顯有誤會。
(六)此外，復有偽造為臺北縣政府設立於土銀東板橋分行之該基
    金專用帳號642－0號帳戶所簽發，票號Ｄ00000000號、面額
    5320萬元、在發票人欄上有偽造「蘇貞昌」、「駱清季公庫
    印鑑」、「莊金裕公庫專用印鑑」印文，及受款人欄上有偽
    造「建成水電工程股份有限公司」印文之支票影本一紙，在
    卷足參（見北檢91年度偵字第15490號偵查卷第30頁反面）
    。
(七)綜上諸情參互以析，本件事證明確，被告乙○○與丁○○等
    人確有利用被告乙○○職務上之機會偽造支票詐欺取財之犯
    行，均足以認定。
四、論罪科刑之理由及應適用之法條：
(一)被告乙○○、己○○就事實欄二所示犯行部分：
    按銀行之開戶申請書、印鑑卡、提款單、授信申請書、個人
    基本資料等文書，依銀行作業模式，係申請人或存款人記載
    其基本資料供銀行核對，並向銀行請求辦理特定事項之旨，
    是上述文件之性質，應屬私文書。被告乙○○係土銀東板橋
    分行之徵信襄理，其職務係有關貸款案抵押標的物價值與所
    有權人真正之審核，其明知系爭房屋權狀係屬偽造竟讓其順
    利通過審核而得以貸款，其顯係依據法令從事公務之人員，
    利用職務上之機會詐取土銀東板橋分行之財物，被告己○○
    雖非依據法令從事公務之人員，但與依據法令從事公務之人
    員乙○○共同為之，依貪污治罪條例第3條規定，應以共犯
    論。核被告乙○○、己○○所為，均係犯貪污治罪條例第5
    條第1項第2款公務員詐取財物罪；刑法第216條、第212條之
    行使偽造特種文書罪（就利用被告丁○○行使偽造「陳文祥
    」名義身分證以承租系爭房屋部分『然被告丁○○不知道承
    租房屋之目的係了為向土銀東板橋分行詐貸款項之用，詳後
    述』；暨推由共犯「阿義」行使偽造之「陳文祥」名義身分
    證以申辦貸款事宜部分）；刑法第216條、第210條行使偽造
    私文書罪（就利用被告丁○○行使附表壹編號二之文件部分
    ；暨推由共犯「阿義」或癸○○行使附表壹編號五、七、八
    、九、十、十一、十二、十四、十五、十六、十七、十八等
    文件之部分）；刑法第216條、第211條行使偽造公文書罪（
    推由共犯「阿義」或癸○○行使附表壹編號三、四、十三等
    文件之部分）。被告乙○○、己○○利用不知承租房屋目的
    係為向土銀東板橋分行詐貸款項之被告丁○○，行使偽造特
    種文書與行使偽造私文書，係間接正犯。又共犯癸○○偽造
    附表壹編號二、五、十一、十二之私文書及附表壹編號三、
    四、十三之公文書並進而行使；共犯「阿義」行使偽造之「
    陳文祥」名義身分證，偽造附表壹編號十四至十八之私文書
    並進而行使部分，因被告乙○○、己○○與共犯癸○○、「
    阿義」、吳三郎間，均明知要以偽造身分證承租房屋及以假
    權狀向土銀東板橋分行詐貸款項，彼等間應有利用被告丁○○行使偽造特種文書與行使偽造私文書；暨推由共犯癸○○
    、共犯「阿義」所偽造之私文書、公文書或進而行使或行使
    偽造身分證特種文書之犯行，作為整個向土銀東板橋分行詐
    貸款項手段之意，即彼等明知為達成該利用公務員職務上之
    機會詐取財物之目的，而有偽造私文書、公文書或行使偽造
    私文書或行使偽造公文書或行使偽造特種文書之犯行發生，
    亦不違背其本意，並各自分擔如事實欄二所載部分之犯行，
    被告乙○○、己○○與共犯癸○○、「阿義」、吳三郎間就
    前開所犯之貪污治罪條例第5條第1項第2款公務員詐取財物
    罪；刑法第216條、第212條之行使偽造特種文書罪；刑法第
    216條、第210條行使偽造私文書罪；刑法第216條、第211條
    行使偽造公文書罪，有犯意聯絡及行為分擔，為共同正犯，
    堪以認定。共犯癸○○偽造附表壹編號二、五、十一、十二
    之私文書及附表壹編號三、四、十三之公文書並進而行使；
    共犯「阿義」行使偽造之「陳文祥」名義身分證，偽造附表
    壹編號十四至十八之私文書並進而行使部分，偽造印章、印
    文署押係偽造私文書或公文書之階段行為，偽造之低度行為
    應為行使之高度行為所吸收，均僅論以行使之罪。身為共同
    正犯之被告乙○○與己○○部分，亦僅應論以行使之罪。被
    告乙○○與己○○多次行使偽造特種文書、行使偽造公文書
    、行使偽造私文書，時間緊接，所犯各罪名均相同，顯係出
    於概括之犯意為之，均為連續犯，爰依刑法第56條之規定各
    以一罪論，並均加重其刑。又被告乙○○、己○○所犯上開
    從事公務之人員利用職務上之機會詐取財物、行使偽造特種
    文書、行使偽造公文書、行使偽造私文書等罪間，具有方法
    結果之牽連關係，依刑法第55條後段規定，應從一重之從事
    公務之人員利用職務上之機會詐取財物罪處斷。公訴意旨雖
    未敘明前揭被告乙○○與己○○行使附表壹編號五、十一、
    十二私文書部分之犯行，然該部份之事實與上開其他行使偽
    造私文書部份，有部份行為之關係，應為起訴效力所及，本
    院自得一併審酌。
(二)關於被告乙○○、丁○○所為事實欄三所示犯行部分：
    被告乙○○係土銀東板橋分行之徵信襄理，其職務原與該行
    之支票匯兌無關，但其將前開已兌領之該基金專戶所簽發之
    面額8000元支票影本及另二張空白支票，交由被告丁○○轉
    交癸○○以作為偽造系爭5000多萬元支票之樣本，且其於代
    理存匯襄理劉純宏職務期間，有機會能看到臺北縣政府該基
    金專戶領用空白支票號碼之情形，系爭偽造支票於同年8月2
    日在土銀東板橋分行為匯兌審核時，適劉純宏休假，由被告
    乙○○代理，被告乙○○為該支票之覆核人，其明知系爭支
    票係偽造竟讓其順利通過審核而得以兌領，其顯係依據法令
    從事公務之人員，利用職務上之機會詐取土銀東板橋分行之
    財物，共犯癸○○及被告丁○○雖非依據法令從事公務之人
    員，但與依據法令從事公務之人員乙○○共同為之，依貪污
    治罪條例第3條規定，應以共犯論。核被告乙○○、丁○○
    所為，均係犯貪污治罪條例第5條第1項第2款公務員詐取財
    物罪及刑法第201條第1項偽造有價證券罪；至被告乙○○、
    丁○○與共犯癸○○共同行使偽造有價證券之低度行為，應
    為高度之偽造行為所吸收，不另論罪。被告乙○○、丁○○
    就關於公務員利用職務詐取財物部分與癸○○間；被告乙○○、丁○○就關於偽造有價證券部分與癸○○及綽號「三毛
    」之不詳姓名成年人間；分別有犯意之聯絡及行為分擔，均
    應論以共同正犯。至於癸○○請綽號「三毛」偽刻「蘇貞昌
    」等印章，據癸○○稱係以該已兌領之真實臺北縣政府支票
    影本為樣本，要有特殊技術，一般刻印店無法刻等語，且蘇
    貞昌又係臺北縣縣長，所刻印章又有「公庫」字樣，則綽號
    「三毛」顯係知悉其所偽刻之印章係要供癸○○偽造系爭支
    票使用，綽號「三毛」應係偽造系爭支票之共犯，非不知情
    之人，起訴書漏載綽號「三毛」之人為偽造系爭支票之共同
    正犯，亦有未洽，應予更正。再因陳志輝、劉坤三、壬○○
    並未參與偽造本案系爭支票犯行，對於該部分於事前亦無犯
    意聯絡，乃癸○○偽造支票完成後，始出面委請其等三人提
    示、匯款、領款，已經癸○○供述在卷，核與陳志輝、劉坤
    三、壬○○供述之情節相符（雖陳志輝也否認參與行使系爭
    支票，但不足採信），此外復查無陳志輝、劉坤三、壬○○
    有參與偽造本案系爭支票犯行，或對於該部分於事前有犯意
    聯絡，且亦無證據證明彼等有與被告乙○○、丁○○有何犯
    意聯絡，或知悉土銀東板橋分行內有被告乙○○作為內應等
    情，公訴人指訴陳志輝、劉坤三、壬○○等人與被告乙○○
    、丁○○間尚有偽造有價證券或與依據法令從事公務之人員
    利用職務上之機會詐取財物之犯意聯絡，尚有未洽。被告乙○○、丁○○二人所犯共同依據法令從事公務之人員利用職
    務上之機會詐取財物及偽造有價證券罪間，有方法、結果之
    牽連關係，應依刑法第55條後段牽連犯之規定，從一重之從
    事公務之人員利用職務上之機會詐取財物罪處斷。
(三)關於被告乙○○所為事實欄二所示之犯行後，再為事實欄三
    所示之犯行係屬另行起意，並非基於概括之犯意為之：
    按連續犯之所謂出於概括犯意，必須其多次犯罪行為自始均
    在一個預定犯罪計劃以內，出於主觀上始終同一犯意之進行
    ，若中途另有新犯意發生，縱所犯為同一罪名，究非連續其
    初發的意思，即不能成立連續犯（最高法院70年度臺上字第
    6296號判例參照）。證人癸○○在原審具結證稱：「（你何
    時決定要偽造臺北縣政府系案支票？）91年8月5日案發前3
    、4個月。」等語（見原審筆錄卷宗第139頁，原審卷93年6
    月8日審判筆錄）。其本院另案審理時亦供稱：「（問：90
    年5月間是否知道有臺北縣政府基金專戶的錢可以詐領？）
    當時不知道，到91年1月間被告乙○○才提及」等語，足證
    被告乙○○與癸○○、己○○等人所為事實欄二所示之犯行
    時間，係在90年4、5月間，當時癸○○尚不知有本案臺北縣
    政府基金專戶的徵收款可詐領。且事實欄二之犯罪時間係90
    年4、5月間，犯罪主要手段係偽造被害人陳文祥名義之土地
    所有權狀等資料而向銀行詐貸款項，而事實欄三之犯罪時間
    係91年3、4月間起，兩案犯罪時間相距約一年，且犯罪手段
    係偽造臺北縣政府公庫之支票詐領該府存在土銀東板橋分行
    之基金專戶之款項，兩者犯罪手段顯然不同，被告乙○○就
    此二案顯非基於貪污治罪條例第5條第1項第2款公務員利用
    職務上之機會詐取財物等罪之概括犯意，彼顯係在為事實欄
    二之犯行後，再另行起意為事實欄三之犯行，公訴人認為被
    告乙○○就上開二犯行係基於概括犯意之連續犯，顯有未洽
    ，亦應更正。是被告乙○○所犯二次公務員利用職務上之機
    會詐取財物罪，應係犯意各別，應予分論併罰。
(四)被告丁○○冒用「陳文祥」名義承租房屋後 (此部分業已判
    決確定)，再為事實欄三之犯行，其所犯行使偽造私文書罪
    與事實欄三之貪污治罪條例第五條第一項第二款利用公務員
    職務上之機會詐取財物罪，亦係犯意各別，罪名互殊，應予
    分論併罰。
(五)被告己○○累犯加重其刑之理由
    查被告己○○前有多項前科，曾因犯賭博罪，經原法院以89
    年度易字第370號判決有期徒刑5月確定，於89年8月31日易
    科罰金執行完畢，此有卷附本院被告全國前案紀錄表可稽，
    其於五年以內再犯本件有期徒刑以上之前開之罪，為累犯，
    應依刑法第47條規定加重其刑。
(六)被告己○○、丁○○減輕其刑之理由
    查本件被告己○○、丁○○在癸○○詐騙集團內，並非核心
    份子，該集團均由癸○○策劃並指派集團成員執行，被告己○○、丁○○即受癸○○之指派而犯罪，且於本案中所得亦
    不多，而況主犯癸○○亦僅量處有期徒刑8年確定，是依被
    告己○○、丁○○之犯罪情節，在客觀上足以引起一般同情
    ，本院認即予宣告法定低度刑期，猶嫌過重，爰均依刑法第
    59條規定減輕其刑。
五、原審就被告乙○○所犯事實欄三所示部分，適用貪污治罪條
    例第5條第1項第2款、第10條第1項、第2項、第17條，刑法
    第11條前段、第28條、第201條第1項、第55條後段、第37條
    第2項、第219條、第205條，審酌被告乙○○利用任職土銀
    東板橋分行襄理之職務上機會，與被告丁○○及共犯癸○○
    等人，以偽造有價證券之方式詐取該分行之財物，手段惡劣
    ，並使土銀東板橋分行受有實際損害20萬元，及使該分行差
    點受有5300萬元之損失，彼等不思循以正途謀取財物，竟以
    詐騙手段，謀取不法利益，危害票據交易安全、國家金融秩
    序及國庫財物，惡性非輕，且被告乙○○犯後飾詞卸責，毫
    無悔意，態度惡劣，被告乙○○身為公務人員，其前開犯行
    有損官箴甚鉅等一切情狀，量處有期徒刑8年10月，並依貪
    污治罪條例第17條之規定宣告褫奪公權8年，且就事實欄三
    之部分，被告乙○○共同利用職務上之機會詐得之財物20萬
    元；依貪污治罪條例第10條第1項、第2項之規定，應向被告
    乙○○等人連帶追繳，並發還被害人土銀東板橋分行，如全
    部或一部無法連帶追繳時，應以其財產抵償之，經核認事用
    法均無不合，量刑亦屬允當。被告乙○○就此部分上訴意旨
    猶執陳詞否認犯罪，非有理由，上訴應予駁回。另原審就被
    告己○○與被告乙○○所犯事實欄二所示部分，及被告丁○○所犯事實欄三所示依據法令從事公務之人員，利用職務上
    之機會詐取財物部分，予以論罪科刑；固非無見，惟查：(
    一)原判決就被告乙○○、己○○所涉事實欄二所示犯行，
    認係犯貪污治罪條例第5條第1項第2款公務員詐取財物罪；
    刑法第216條、第212條之行使偽造特種文書罪；刑法第216
    條、第210條行使偽造私文書罪；刑法第216條、第211條行
    使偽造公文書罪等，然於理由中並未說明上開各罪間之競合
    關係，究係裁判上一罪關係，抑或數罪併罰，卻於主文中逕
    以「依據法令從事公務之人員，利用職務上之機會詐取財物
    」論罪科刑，自有違誤；(二)被告己○○、丁○○在癸○○
    詐騙集團內，並非核心份子，該集團均由癸○○策劃並指派
    集團成員執行，被告己○○、丁○○即受癸○○之指派而犯
    罪，且於本案中所得亦不多，而況主犯癸○○亦僅量處有期
    徒刑8年確定，已如前述，原判決未審酌及此，分別量處被
    告己○○、丁○○有期徒刑7年2月、7年4月，似嫌過重，亦
    不合比例原則。被告己○○上訴意旨指摘及此，為有理由，
    被告丁○○、乙○○此部分上訴意旨猶執陳詞否認犯罪，雖
    均不足取，惟原判決此部分既有上開可議之處，自應由本院
    將原判決該部分撤銷改判。爰審酌被告乙○○利用任職土銀
    東板橋分行襄理之職務上機會，與被告丁○○、己○○及共
    犯癸○○等人，以行使偽造私文書、行使偽造特種文書、行
    使偽造公文書、偽造有價證券之方式詐取該分行之財物，手
    段惡劣，並使土銀東板橋分行受有實際損害共820萬元，及
    使該分行差點受有5300萬元之損失，彼等不思循以正途謀取
    財物，竟以詐騙手段，謀取不法利益，危害票據交易安全、
    國家金融秩序及國庫財物，惡性非輕，且被告乙○○犯後就
    事實欄二部分、被告丁○○就事實欄三部分，均飾詞卸責，
    毫無悔意，態度惡劣，被告乙○○身為公務人員，其前開犯
    行有損官箴甚鉅，惟被告己○○犯罪後尚能坦承犯行，甚有
    悔意，態度良好等一切情狀，分別量處如主文第2、3、4 項
    所示之刑，並就被告乙○○部分定其應執行刑。被告乙○○
    與己○○就事實欄二之部分，共同利用乙○○職務上之機會
    詐得之財物800萬元；暨被告乙○○、丁○○就事實欄三之
    部分，共同利用乙○○職務上之機會詐得之財物20萬元；依
    貪污治罪條例第10條第1項、第2項之規定，應向被告乙○○
    、丁○○、己○○等人連帶追繳，並發還被害人土銀東板橋
    分行，如全部或一部無法連帶追繳時，應以其財產抵償之。
    被告乙○○、丁○○與己○○並依貪污治罪條例第17條之規
    定宣告褫奪公權如主文所示。
六、沒收部分：
Ａ、關於被告乙○○、己○○所為事實欄二犯行部分：
一、如附表壹所示偽造之印文、署押；及扣案如附表貳編號四至
    七所示之偽造印章，以及未扣案偽造如附表編號一、三、
    十二所示之印章（無證據證明業已滅失），均係偽造之印章
    、印文、署押，該等偽造之印章、印文、署押與被告乙○○
    、己○○所為前開事實欄二之犯行有關，不問屬於犯人與否
    ，應依刑法第219條規定，在彼二人主文項下宣告沒收。附
    表貳、所示之物（除附表貳編號四至七；附表編號一、
    三、十二外）係共犯癸○○所有，供彼與被告乙○○、己○○或其他共犯犯罪所用之物，或犯罪所得之物，依共同犯罪
    應各負全部責任之理，應依刑法第38條第1項第2款、第3款
    之規定，在被告乙○○、己○○之主文項下宣告沒收。
二、附表壹編號二之房屋租賃契約書；編號七至十一之開戶申請
    書、印鑑卡、個人資料表、授信申請書、員工在職證明書、
    扣繳憑單；編號十四至十八之借據、切結書、取款憑條等文
    件，均已交付出租人或土銀東板橋分行收執，均已非被告或
    共犯所有之文書，就該等文件本身爰不予宣告沒收。
Ｂ、關於被告乙○○、丁○○所為事實欄三犯行部分：
    扣案如附表肆編號四十之支票，係偽造之有價證券，依刑法
    第205條規定沒收之；至如附表肆編號四十一至四十四所示
    偽造之公印或印章，均未能證明已滅失，且上開偽造之公印
    或印章與被告乙○○、丁○○所犯偽造支票之犯行有關，該
    等偽造之公印或印章，均應依刑法第219條規定沒收之。
七、至被告己○○之辯護人為其辯稱略以：「被告己○○在原審
    審理中業已坦承全部犯行，請依證人保護法第14條第1項之
    規定，酌予減輕或免除其刑」云云。惟按「證人保護法第2
    條所列刑事案件（內含本件最輕本刑為三年以上有期徒刑之
    案件）被告或犯罪嫌疑人，於偵查中供述與該案案情有重要
    關係之待證事項或其他共犯之犯罪事證，因而使檢察官得以
    追訴該案之其他共犯者，以經檢察官事先同意者為限，就其
    因供述所涉之犯罪，減輕或免除其刑」，證人保護法第14條
    第1項定有明文。足徵要依前開證人保護法第14條第1項所規
    定得酌予減輕或免除其刑之要件，必需是被告在「偵查中」
    即供述與該案案情有重要關係之待證事項或其他共犯之犯罪
    事證，然遍觀卷證資料，被告己○○於警詢、調查或偵查中
    從未到場或到庭供述過，此點亦為彼所承認，揆諸前開說明
    ，被告己○○既未在偵查中有何供述或證述，即不合乎前開
    證人保護法第14條第1項所規定得酌予減輕或免除其刑之要
    件，故被告己○○之指定辯護人所為之上開辯解，並不足採
    。被告己○○上訴意旨仍執此指摘原判決不當，亦非有理由
    。
、被告乙○○與己○○被訴涉犯刑法第218條第1項偽造公印或
    公印文；被告乙○○、丁○○被訴參與事實欄三所載行使偽
    造私文書、行使偽造特種文書、行使偽造有價證券，及涉犯
    刑法第214條使公務員登載不實罪等罪嫌，不另為無罪諭知
    部分：
一、公訴意旨另以：被告乙○○與己○○在涉犯前開事實欄二所
    載之犯行時，亦有涉犯該等事實欄所提及偽造公文書上之公
    印或公印文；被告乙○○與丁○○並曾參與事實欄三所載之
    至附表肆所示之金融機構，以偽造「謝甯馨」名義身分證開
    戶，或至苗栗縣頭份鎮戶政事務所，以偽造「謝甯馨」名義
    身分證申領印鑑變更登記證明等文件，甚至至臺北銀行社子
    分行行使偽造系爭面額為5320萬元支票而填寫匯款單等犯行
    ，因認被告乙○○與丁○○尚涉犯此部分之行使偽造私文書
    、行使偽造特種文書，及涉犯刑法第214條使公務員登載不
    實罪等罪嫌。
二、訊據被告乙○○、己○○、丁○○均堅詞否認涉犯該等罪嫌
    ，均辯稱略以此部分與彼等無關等語。經查：
(一)前開事實欄二、三所提及偽造公文書上之公印，均係癸○○
    向「三毛」購得，且該等公文書上之公印文均係癸○○偽造
    等情，業經證人癸○○在原審審理時結證明確，故並無證據
    證明被告乙○○、己○○二人與「三毛」或癸○○間就前開
    偽造公印或公印文部分有何犯意聯絡及行為分擔，故被告乙○○與己○○二人並未涉犯刑法第218條第1項偽造公印或公
    印文罪。起訴書認被告乙○○與己○○二人尚涉犯此部分之
    犯行，尚未有洽，惟起訴書認此部分與前開彼等有罪部分有
    牽連犯裁判上一罪之關係，就此部分爰不另為無罪之諭知。
(二)再有關事實欄三所示偽造「謝甯馨」名義身分證，至附表肆
    所示之金融機構，以偽造「謝甯馨」名義身分證開戶；或至
    苗栗縣頭份鎮戶政事務所，以偽造「謝甯馨」名義身分證申
    領印鑑變更登記證明等文件；甚至至臺北銀行社子分行行使
    偽造系爭面額為5320萬元支票而填寫匯款單之人，係癸○○
    與劉坤三、陳志輝、壬○○等人，業據彼等供證明確。此外
    ，復查無其他積極證據足證被告乙○○與丁○○有何涉犯前
    開犯行。即被告乙○○、丁○○二人，就癸○○等人所犯之
    前開偽造「謝甯馨」身分證、行使偽造私文書、行使偽造特
    種文書、使公務員登載不實等犯行，並無何與癸○○等人有
    犯意聯絡及行為分擔，既如前述，起訴書認被告乙○○、丁○○二人尚涉犯此部分之犯行，尚未有洽，惟起訴書認此部
    分與前開彼等有罪部分有牽連犯裁判上一罪之關係，就此部
    分爰不另為無罪之諭知。
肆、無罪部分（即被告辛○○部分）
一、公訴意旨另以：被告辛○○夥同乙○○、丁○○、陳志輝、
    壬○○、劉坤三、癸○○等人，共同基於意圖為自己不法所
    有之犯意，於91年3、4月間某日，由癸○○將陳志輝照片換
    貼在謝甯馨身分證上，變造謝甯馨之國民身分證，足以生損
    害於戶政機關核發國民身分證之正確性及謝甯馨，並於不詳
    時地偽造謝甯馨之印章，足以生損害於謝甯馨。繼於同年5
    月10日，受癸○○之指示，陳志輝與劉坤三、壬○○一同前
    往苗栗縣頭份鎮戶政事務所，持偽造謝甯馨之印章及上開變
    造之身分證加以行使，並在印鑑變更登記申請書、印鑑登記
    證明申請書上偽造謝甯馨之署押後，冒用謝甯馨之名義，明
    知為不實之事項，向苗栗縣頭份鎮戶政事務所申請印鑑變更
    登記及核發印鑑登記證明，而使公務員登載於職務上所掌之
    公文書，足以生損害於戶政機關核發印鑑證明之正確性及謝
    甯馨。陳志輝於取得印鑑證明後，復於同年5月24日、6月5
    日，前往上開戶政事務所，請領謝甯馨之全戶戶籍謄本，並
    在戶籍謄本申請書上偽造謝甯馨之印文。嗣於91年7月23日
    ，陳志輝自癸○○取得上開變造之身分證、印鑑及5千元後
    ，依癸○○之指示，夥同劉坤三、壬○○二人，先後前往臺
    北銀行社子分行、陽信銀行社子分行、誠泰銀行重慶分行，
    冒用謝甯馨之身分證，辦理銀行存款開戶事宜；復於同年月
    25日，自行前往華泰銀行社子分行、大眾銀行大同分行，以
    同法辦理銀行存款開戶事宜，並均在開戶申請書及印鑑卡上
    ，偽造謝甯馨之署押及印文，足以生損害於謝甯馨及銀行辦
    理存款業務之正確性。嗣由乙○○交付臺北縣政府基金會支
    票予丁○○，以便轉交癸○○，作為癸○○偽造支票之樣本
    ，癸○○旋即偽造臺北縣政府設立帳戶於臺灣土地銀行東板
    橋分行之新板站第二期區段徵收基金專戶內，面額5320萬元
    之支票（票號ＤＩ0000000號、帳號642─0號、受款人為建
    成水電工程股份有限公司）乙紙，並在支票上偽造「蘇貞昌
    」、「駱清季公庫印鑑」、「莊金松公庫專用印鑑」之印文
    、背面偽造「建成水電工程股份有限公司」之印文，均足以
    生損害於公眾及蘇貞昌等人。於同年8月1日，由癸○○夥同
    劉坤三、壬○○等人，持偽造之上開支票乙紙，存入臺北銀
    行社子分行謝甯馨之帳戶內交換提示，經票據交換所於次日
    交付臺灣土地銀行東板橋分行，惟該行人員核對印鑑及覆核
    時，均未察覺發票人之三枚印文係偽造，且經辦人陳文隘疏
    未照會臺北縣政府，而代理襄理乙○○竟利用職務上之機會
    ，故意未依規定照會臺北縣政府，確定有無開出上開支票及
    面額等相關事項，而因之陷於錯誤，即依期將5320萬元匯入
    臺北銀行社子分行帳號00000000000─5號謝甯馨之帳戶內。
    迨91年8月5日凌晨1時許，陳志輝復與癸○○、劉坤三、壬○○等人前往臺北銀行社子分行，由壬○○從自動提款機領
    取現款10萬元後，再以轉帳至陽信銀行社子分行之方式，另
    行從自動提款機領取現款10萬元，並將領取款項中之10萬元
    ，由陳志輝與癸○○、劉坤三、壬○○等人朋分，陳志輝等
    人於領款後，並自交易明細表之存款餘額，確認偽造支票之
    款項業已匯入上開帳戶。乃於同日上午9時10分許，由陳志
    輝、癸○○、劉坤三、壬○○、丁○○及姓名不詳之成年男
    子三人，前往臺北銀行社子分行前會合，由某姓名不詳之成
    年男子將銀行存摺及印鑑交予癸○○，轉由陳志輝進入銀行
    內，冒用謝甯馨之名義，在提款單及匯款單上，偽造謝甯馨
    之印文及署押，提領現款2500萬元，並分別轉帳1000萬元、
    1500萬元至大眾銀行大同分行、陽信銀行社子分行謝甯馨之
    帳戶內，均足以生損害於謝甯馨及銀行辦理提款匯款業務之
    正確性，然經銀行人員蔡文瑞以該帳戶為新設帳戶，且行內
    現金不足，乃向陳志輝表示因現金不足需至總行提領，並立
    即向臺灣土地銀行東板橋分行及臺北縣政府查詢結果，確認
    支票係偽造而報警處理。經警於同日上午11時20分許，在臺
    北市○○○路○段50號臺北銀行總行內，乘陳志輝前往提領
    時予以逮捕。案經法務部調查局臺北市調查處暨臺北縣政府
    警察局報告偵辦。因認被告辛○○涉犯貪污治罪條例第5條
    第項第2款利用職務上機會詐取財物罪嫌，及刑法第201條第
    1項、第2項、第216條、第210條、第212條、第214條、第
    217條第1項之罪嫌。
二、按犯罪事實應依證據認定之，無證據不得認定其犯罪事實，
    又不能證明被告犯罪或其行為不罰者，應諭知無罪之判決，
    刑事訴訟法第154條第2項、第301條第1項分別定有明文。次
    按認定不利於被告之事實，須依積極證據，茍積極之證據本
    身存有瑕疵而不足為不利於被告事實之認定，即應為有利於
    被告之認定，更不必有何有利之證據，而此用以證明犯罪事
    實之證據，猶須於通常一般人均不至於有所懷疑，堪予確信
    其已臻真實者，始得據以為有罪之認定，倘其證明尚未達到
    此一程度，而有合理性之懷疑存在，致使無從為有罪之確信
    時，即應為無罪之判決，此有最高法院82年度臺上字第163
    號判決、76年度臺上字第4986號、30年度上字第816號等判
    例意旨可資參照，而依法治國家之刑事訴訟原則，檢察官除
    提起公訴外，尚須維持公訴，負有說服責任，其舉證責任之
    目的，係在充分證明被告確有如公訴所指之犯罪事實，從而
    其舉證責任應存在於刑事訴訟程序之全程，且於舉證不足以
    使法院產生有罪之確信時，為終局的舉證責任未盡，是故，
    於公訴程序，用以證明犯罪事實之證據之蒐集、提出、及說
    服之責任，在於檢察官，刑事訴訟法第161條第1項規定檢察
    官就被告犯罪事實，應負舉證責任，並指出證明之方法，即
    明示其旨，至於修正前刑事訴訟法第163條第1項及修正後刑
    事訴訟法第163條第2項關於法院調查證據之規定，乃指法院
    應於訴訟當事人舉證之範圍內，依職權或聲請，循刑事訴訟
    法第164條以下關於證據調查之程序及方法而為調查，以將
    檢察官及其他當事人之舉證轉換為法院之證據認知，究明證
    據之證據能力與證明力，非謂法院得逾越公正第三者地位，
    代檢察官蒐集證據，否則不啻破壞訴訟三方關係，衍生由法
    院證明被告犯罪，或檢察官與法院協同證明被告犯罪等嚴重
    悖反法治國家原則之結果，影響人民對於法院中立客觀之信
    賴，最高法院87年度臺非字第1號判決謂：「按法院固應依
    職權調查證據，但並無蒐集證據之義務。刑事訴訟法第379
    條第10款規定應於審判期日調查之證據而未予調查之違法，
    解釋上應不包括蒐集證據在內，其調查之範圍，以審判中案
    內所存在之一切證據為限，案內所不存在之證據，即不能責
    令法院為發現真實，應依職權從各方面詳加蒐集、調查。」
    ，暨92年度臺上字第128號判例謂：「刑事訴訟法第161條已
    於91年2月8日修正公布，修正後同條第1項規定：檢察官就
    被告犯罪事實，應負舉證責任，並指出證明之方法。因此，
    檢察官對於起訴之犯罪事實，應負提出證據及說服之實質舉
    證責任。倘其所提出之證據，不足為被告有罪之積極證明，
    或其闡明之證明方法，無從說服法官以形成被告有罪之心證
    ，基於無罪推定之原則，自應為被告無罪判決之諭知。」，
    洵屬的論，可供參考。
三、公訴意旨認被告辛○○涉犯前開貪污治罪條例第5條第1項第
    2款利用職務上機會詐取財物罪嫌，及刑法第201條第1項、
    第2項、第216條、第210條、第212條、第214條、第217條第
    1項等罪嫌，無非以「證人癸○○與鄭建發之證述，及扣案
    與未扣案如附表肆所示之文件、物品」等情，為主要論據。
四、訊據被告辛○○固坦承從90年7、8月間起到91年9月間擔任
    癸○○的司機，每個月自癸○○處領取2萬多元至3萬多元之
    薪水，總共大約領得40多萬元報酬等情，惟堅詞否認有何涉
    犯公訴意旨所指訴之涉犯貪污治罪條例第5條第1項第2款利
    用公務員職務上機會詐取財物罪嫌，及刑法第201條第1項、
    第2項、第216條、第210條、第212條、第214條、第217條第
    1項等罪嫌，辯稱：「我是依照癸○○的指示，載他去他所
    指示之目的地，大部分是咖啡廳或者是吃飯的地方，但我不
    知道他做什麼事情，他也沒有告訴過我，所以從來不知道他
    們在從事詐騙犯行。且我是89年7月間入泰源技訓所，在新
    收區與癸○○住同一房，而認識癸○○，90年4月3日出所後
    ，我因找不到工作，去找癸○○，才在癸○○處幫忙開車作
    司機，我並不知道癸○○與其他人所為何事，我亦未參與本
    案有關詐騙臺北縣政府基金案，是案件曝光看到電視後才知
    道。」等語。被告辛○○之指定辯護人為其辯稱略以：「癸○○在原審審理時，已明確具結證稱略以被告辛○○僅是其
    司機，但癸○○或其他人並未告訴過被告辛○○有關彼等在
    從事之犯行，且有關偽造支票、提示偽造之支票、或癸○○
    在與他人犯意聯絡時，被告辛○○均不在場，被告辛○○亦
    與癸○○等人無何犯意聯絡及行為分擔等語。再證人鄭建發
    在警詢之證述並不具體，且與本案無關，參酌其在原審之證
    述，並無法得出被告辛○○有為本件犯行之結論，故請諭知
    被告辛○○無罪」等語。
五、經查：
(一)證人癸○○在原審93年6月8日審理時具結證稱：「（他『指
    被告辛○○』對於你們要盜領存款之事他是否知道？）他完
    全不知道。」、「（你有無把你得到的錢放在辛○○那裡？
    ）沒有」、「（你所分到的錢，你有無給辛○○？）完全沒
    有．．．」、「（你早上提到你給辛○○的錢是薪水，除薪
    水之外，並沒有領到其他收入？）是的。」、「（你早上提
    到用假支票領款，一開始知道這件事只有你、丁○○、乙○○，所以辛○○完全不知道此事？）是的。」、「（你們在
    做這件時，你用陳志輝的照片貼在謝甯馨的身分證上，然後
    再交付該偽造身分證給陳志輝時，有何人在場？）是我交給
    劉坤三，當時陳志輝、劉坤三、壬○○都在場。」、「（所
    以這部分辛○○沒有在場看到上情？）是的，他有載送我去
    ，但是他沒有在場」、「（變造完謝甯馨身分證後，到苗栗
    縣頭份鎮戶政事務所申變更印鑑證明，核發印鑑登記證明，
    你有無去？）我沒有去。」、「（你知道作這件事情嗎？）
    知道，我是叫壬○○、劉坤三、陳志輝去的。」、「（之後
    你們有去很多家銀行作開戶的動作，你有無去？）沒有。」
    、「（這部分你請何人去辦理開戶？）我請陳志輝、劉坤三
    、壬○○去。」、「（你早上提到91年8月5日到銀行提款機
    領錢的那一次，去的人有你、壬○○、劉坤三、陳志輝四人
    ？）是的」、「（後來你們還有到北銀做匯款，除了乙○○
    的人外，去的人是否只有你、劉坤三、壬○○、陳志輝、丁○○？）是的。」、「（所以8月5日去提款機以及之後到北
    銀社子分行匯款時，被告辛○○都沒有到場，且不知道這件
    事情？）是的。」等語（均見原審筆錄卷宗93年6月8日審判
    筆錄）。足徵被告辛○○並未參與公訴意旨所載之犯行。即
    從證人癸○○在本院前開之證述，顯然不足以證明被告辛○○參與偽造謝甯馨身分證、以偽造謝甯馨身分證件向苗栗縣
    頭份鎮戶政事務所申請印鑑變更登記及核發印鑑登記證明、
    請領謝甯馨全戶戶籍謄本、冒用謝甯馨身分證辦理銀行存款
    開戶事宜、偽造臺北縣政府基金會支票、將偽造之支票存入
    謝甯馨臺北銀行社子分行帳戶內交換提示、91年8月5日凌晨
    以自動提款機提領現款20萬元、91年8月5日9時10分許於臺
    北銀行社子分行提領現款及轉帳等情事；亦未能證明被告辛○○曾與癸○○或其他人共同謀議犯下該案。
(二)再證人鄭建發於93年6月10日在原審審理時具結證稱：「．
    ．．（你是否認識辛○○？）認識，但是不熟」、「（你到
    他的住處，你是否有看到什麼或他有跟你說什麼嗎？）沒有
    看到什麼，我也忘記有何不平常之事。」、「（你在刑警隊
    說辛○○與癸○○利用臺銀支票『鄭健發在警詢時稱臺灣銀
    銀行臺支本票而非臺灣銀行之支票』盜領1、200萬元，是否
    有此事？）這是辛○○自己說出來的，我也不知道到底有無
    這件事。」、「（你有無看到錢？）沒有．．．」、「（91
    年7、8月間你說辛○○車子壞掉那時，你是否知道他在作何
    事？）我去的時候已經很晚了，我不知道他在做什麼，他都
    是跟我說片段的事情。」、「（他跟你說哪些片段的事情？
    ）都是支票或領錢的情。」、「（講哪些支票的事情？）我
    不清楚．．．」、「（91年8月為何會到辛○○位於林口的
    租屋處？）有一段時間我們在一起。後來有在一起。」、「
    （你跟他常在一起的時間為何？）大約是91年7、8月之後的
    一、兩個月我跟他比較熟，才在一起。」、「（你去他林口
    租屋處做什麼？）我是去那裡找癸○○。」、「（你剛剛說
    你到那裡只有看到辛○○，為何現在又說有癸○○？）忘記
    了。」、「（當時你與辛○○還不是很熟對嗎？）對。」、
    「（你是否知道癸○○有用臺北縣政府帳戶的支票去冒領
    5320萬元這件事？）我不知道，但是辛○○有講過。」、「
    （辛○○是何時告訴你上情？）忘記了。」、「（你有無參
    與這件事情？）沒有。」、「（所以你並不知道到底何人參
    與這件事情？）對的」、「（．．．你剛剛說辛○○有跟你
    提過癸○○用假支票去台銀冒領5320萬元之事，他如何跟你
    說，何時告訴你？）我忘記了。」、「（他是在石牌還是另
    外的地方告你？）應該是在去石牌之後，另外地方告訴我。
    」、「（他是否有跟你說他也有參與上開冒領案？）我忘記
    了」、「（你跟他不熟，為何他要告訴你這件事『合作金庫
    的詐騙案』？）這是我到石牌找他之後，我就與阿春、癸○○聯絡，癸○○與阿春都會打電話給我．．．」、「（阿春
    告訴你合作金庫的支票詐騙案嗎？）我不曉得哪一個合作金
    庫詐騙案。」、「（阿春告訴你有犯合作金庫支票詐騙案時
    ，是否有告訴你他們如何作？）沒有。」、「（他當時有告
    訴你他詐騙了5000多萬元嗎？）那時報紙有登，阿春告訴我
    這是他們作的。」等語（見原審筆錄卷宗93年6月10日審判
    筆錄）。足徵從前開鄭建發之證述，並無法得出被告辛○○
    曾參與事實欄三所示犯行之結論。而況，證人鄭健發本身並
    未參與偽造5320萬元支票並冒領之事，對於該事究竟有何人
    參與、參與程度如何、如何分款等自無所悉。公訴人欲以鄭
    建發之證述，作為不利於被告辛○○之認定，亦有未洽。
(三)抑且，被告丁○○於93年6月10日在原審審理時具結證稱：
    「（91年4、5月至8月間你是碰過辛○○？）應該沒有，我
    會跟辛○○碰到面都是因為他是癸○○司機。」、「（你在
    與癸○○談話時，辛○○是否在場？）通常不在場，他都是
    在車上等，有時在咖啡廳時，他會在場，但我跟他不熟．
    ．．」、「（你是否只有在跟癸○○碰面時，才會見到擔任
    他司機的辛○○？）是的。」、「（你是否在其他場合見到
    辛○○？）沒有。」、「（你個人是否有與辛○○聯絡過？
    ）沒有。」、「（你在跟癸○○參與討論事情時，辛○○是
    否會參與討論？）不會。」等語（見原審筆錄卷宗93年6月
    10日審判筆錄）。再參酌被告丁○○之歷次供述，並未提及
    其曾與被告辛○○討論過偽造支票冒領之事，在提款、匯款
    時也未見其指被告辛○○到場，依其證述顯然難認被告辛○○參與公訴意旨所載之犯行。
(四)另證人陳志輝除在其歷次陳述中未指陳被告辛○○有為前開
    犯行外；於93年6月15日在原審審理時亦具結證稱：「（從
    91年4月間到8月間你有無看過辛○○？）沒有。」、「我不
    曉得何人是辛○○．．．」、「（你提供你的照片讓癸○○
    變造謝甯馨的身分證，跟你接洽的哪幾個人？）只有劉坤三
    。」、「（你到頭份鎮用謝甯馨的身分證去辦理謄本等文件
    時，你說只有劉坤三、壬○○，那庭上的辛○○你是否看到
    ？）沒有。」、「（去辦理開戶時也沒有看到辛○○？）是
    的。」、「（91年8月5日凌晨去提款機領錢時，現在在場的
    被告辛○○也沒有到現場對不對？）對。」、「（91年8月5
    日9點多到北銀社子分行時，你也無看到被告辛○○在現場
    ？）對。」、「（91年4月到8日間你沒有看到辛○○，所以
    也沒有跟辛○○討論任何事？）對的。」等語（見原審筆錄
    卷宗93年6月15日審判筆錄）。足徵在證人癸○○所參與之
    前開公訴意旨所載之各項犯行中，均未見到被告辛○○參與
    其事，且未曾與被告辛○○及其他人一同商議、討論要以偽
    造之支票去冒領之情事。因而證人陳志輝之證述，顯然亦未
    能作為不利被告辛○○之證據。
(五)又證人劉坤三、壬○○二人在彼等之歷次供述中，也未明確
    指證被告辛○○參與該案何部分行為、分得何利益。共同被
    告乙○○則是始終否認涉犯該案，故就公訴人所指涉犯該案
    之同案被告，均未證述被告辛○○有任何行為之分擔或以共
    謀參與該案，憑空自難推斷被告辛○○涉犯該部分之犯行。
(六)至附表肆所示之物，僅能證明被告乙○○、丁○○與共犯癸○○等人，有為事實欄三所載犯行之依據，尚難僅憑該等物
    品遽謂被告辛○○涉有公訴意旨所載之犯行。
六、綜上所述，被告辛○○所辯並無涉犯公訴意旨所起訴之前開
    貪污治罪條例第5條第1項第2款利用公務員職務上機會詐取
    財物犯行，及刑法第201條第1項、第2項、第216條、第210
    條、第212條、第214條、第217條第1項等犯行，洵有堪予採
    信之處，公訴人所舉事證，尚有合理性之懷疑存在，致使無
    從說服本院確信被告辛○○有為公訴意旨所指之犯行，原審
    以不能證明被告辛○○犯罪，而為無罪之諭知，經核並無不
    合。公訴人就此部分上訴意旨略以被告辛○○另與癸○○等
    人以偽造土地所有權狀方式向何文山詐騙土地買賣價款新台
    幣1900萬元 (即台灣桃園地方法院檢察署93年度偵字第1262
    6號移請併案審理部分)，認與本案為連續犯關係，屬裁判上
    之一罪，應為本案起訴效力所及云云，惟查，姑不論公訴人
    所指訴被告辛○○所涉之上開事實是否成立犯罪，然公訴人
    對於本案部分原審判決之論證有何不當並未有任何指摘，亦
    未進一步積極舉證，僅泛稱併案審理部分與本案有連續犯關
    係，即難認上訴為有理由，應予駁回。而本案被告辛○○部
    分既已判決無罪在案，公訴人所移請併案審理部分與本案即
    不生裁判上一罪關係，本院自無從併予審理，應退回由檢察
    官另行處理，併此敘明。
據上論斷，應依刑事訴訟法第368條、第369條第1項前段、第364
條、第299條第1項前段，貪污治罪條例第5條第1項第2款、第3條
、第10條第1項、第2項、第17條，刑法第11條前段、第28條、第
56條、第216條、第210 條、第211條、第212條、第201條第1項
、第47條、第55條後段、第37條第2項、第219條、第205條、第
59條、第38條第1項第2款、第3款、第51條第5款、第8款、第9款
，罰金罰鍰提高標準條例第1條前段，判決如主文。
本案經檢察官王安明到庭執行職務。
中　　華　　民　　國　　94　　年　　12　　月　　15　　日
                  刑事第十七庭審判長法  官  鄭 文 肅
                                    法  官  施 俊 堯
                                    法  官  蘇 隆 惠
以上正本證明與原本無異。
如不服本判決，應於收受送達後十日內向本院提出上訴書狀，其
未敘述上訴之理由者並得於提起上訴後十日內向本院補提理由書
（均須按他造當事人之人數附繕本）。
                                    書記官  邵 淑 津
中　　華　　民　　國　　94　　年　　12　　月　　16　　日
附錄：本案論罪科刑法條全文
貪污治罪條例第5條：
有下列行為之一者，處7年以上有期徒刑，得併科新台幣6千萬元
以下罰金：
一  意圖得利，擅提或截留公款或違背法令收募稅捐或公債者。
二  利用職務上之機會，詐取財物者。
三  對於職務上之行為，要求、期約或收受賄賂或其他不正利益者。
前項第1款及第2款之未遂犯罰之。
中華民國刑法第216條：
行使第210條至第215條之文書者，依偽造、變造文書或登載不實
事項或使登載不實事項之規定處斷。
中華民國刑法第210條：
偽造、變造私文書，足以生損害於公眾或他人者，處5年以下有
期徒刑。
中華民國刑法第211條：
偽造、變造公文書，足以生損害於公眾或他人者，處1年以上7年
以下有期徒刑。
中華民國刑法第212條：
偽造、變造護照、旅券、免許證、特許證及關於品行、能力服務
或其他相類之證書、介紹書，足以生損害於公眾或他人者，處1
年以下有期徒刑、拘役或3百元以下罰金。
中華民國刑法第201條第1項：
意圖供行使之用，而偽造、變造公債票、公司股票或其他有價證
券者，處3年以上10年以下有期徒刑，得併科3千元以下罰金。
 附表壹
┌────┬────────┬──────────┬──────────┐
│  編號  │  時   間       │  偽造文書名稱      │ 偽造署押、印文     │
│        │                │                    │                    │
├────┼────────┼──────────┼──────────┤
│  一    │ 89或90年間     │  偽造陳文祥之國民  │ 偽造內政部公印文一 │
│        │                │  身分證－照片為張  │ 枚（見丙○92年度偵 │
│        │                │  夢雨者            │ 字第6489號偵查卷第 │
│        │                │                    │ 171頁）            │
├────┼────────┼──────────┼──────────┤
│  二    │ 90年4月間      │  偽造以陳文祥名義  │ 偽造陳文祥之署押數 │
│        │                │  承租臺北縣板橋市  │ 枚                 │
│        │                │  莊敬路215號1樓房  │                    │
│        │                │  之房屋租賃契約書  │                    │
│        │                │  （未扣案）        │                    │
├────┼────────┼──────────┼──────────┤
│  三    │ 90年4月間      │  偽造臺北縣板橋地  │ 偽造臺北縣板橋地政 │
│        │                │  政事務所建物所有  │ 事務所印公印文一枚 │
│        │                │  權狀              │ 、主任余大衛公印文 │
│        │                │                    │ 一枚               │
│        │                │                    │ （見丙○92年度偵字 │
│        │                │                    │   第6489號偵查卷第 │
│        │                │                    │   169頁）          │
├────┼────────┼──────────┼──────────┤
│  四    │ 90年4月間      │  偽造臺北縣板橋地  │ 偽造臺北縣板橋地政 │
│        │                │  政事務所土地所有  │ 事務所印公印文一枚 │
│        │                │  權狀              │ 、主任余大衛公印文 │
│        │                │                    │ 一枚               │
│        │                │                    │ （見丙○92年度偵字 │
│        │                │                    │   第6489號偵查卷第 │
│        │                │                    │   170頁）          │
├────┼────────┼──────────┼──────────┤
│  五    │ 90年4月間      │  偽造以陳文祥名義  │ 偽造陳文祥署押二枚 │
│        │                │  向他人買受臺北縣  │ 、陳文祥印文十三枚 │
│        │                │  板橋市○○路 215  │ （見丙○92年度偵字 │
│        │                │  號 1樓房屋之土地  │   第6489號偵查卷第 │
│        │                │  房屋買賣契約書    │   182至185頁）     │
├────┼────────┼──────────┼──────────┤
│  六    │ 90年4月間      │  偽造陳文祥之國民  │ 偽造內政部公印文一 │
│        │                │  身分證－照片為「  │ 枚（見丙○92年度偵 │
│        │                │  阿義」者          │ 第6489號偵查卷第176│
│        │                │                    │ 頁）               │
├────┼────────┼──────────┼──────────┤
│  七    │ 90年4月26日    │  土銀東板橋分行開  │ 偽造陳文祥署押一枚 │
│        │                │  戶申請書          │ 、印文一枚         │
│        │                │                    │ （見本院卷資料卷宗 │
│        │                │                    │   第二宗第43頁）   │
├────┼────────┼──────────┼──────────┤
│  八    │ 90年4月26日    │  土銀東板橋分行印  │ 偽造陳文祥署押一枚 │
│        │                │  鑑卡              │ 、陳文祥印文一枚   │
│        │                │                    │ （見本院卷資料卷宗 │
│        │                │                    │   第二宗第43頁）   │
├────┼────────┼──────────┼──────────┤
│  九    │ 90年4月30日    │  授信申請書        │ 偽造陳文祥署押二枚 │
│        │                │                    │ 、陳文祥印文四枚   │
│        │                │                    │ （見丙○92年度偵字 │
│        │                │                    │   第6489號偵查卷第 │
│        │                │                    │   197頁）          │
├────┼────────┼──────────┼──────────┤
│  十    │ 90年4月30日    │  個人資料表        │ 偽造陳文祥署押一枚 │
│        │                │                    │ 、陳文祥印文一枚   │
│        │                │                    │ （見丙○92年度偵字 │
│        │                │                    │   第6489號偵查卷第 │
│        │                │                    │   198頁）          │
├────┼────────┼──────────┼──────────┤
│  一    │ 90年4月24日    │  員工在職證明書    │ 偽造弘大特化公司印 │
│        │                │  、扣繳憑單        │ 文一枚、楊敏印文一 │
│        │                │                    │ 枚                 │
│  十    │                │                    │ （見丙○92年度偵字 │
│        │                │                    │   6489號偵查卷第178│
│        │                │                    │   頁）             │
├────┼────────┼──────────┼──────────┤
│  二    │ 90年5月間      │  土地、建築改良    │ 偽造陳文祥署押一枚 │
│        │                │  物抵押權設定契    │ 、陳文祥印印文一枚 │
│        │                │  約書              │ 、臺北縣板橋地政事 │
│  十    │                │                    │ 務所驗訖印文、收件 │
│        │                │                    │ 日期字號印文       │
│        │                │                    │ （見丙○92年度偵字 │
│        │                │                    │   第6489號偵查卷第 │
│        │                │                    │   202頁）          │
├────┼────────┼──────────┼──────────┤
│  三    │ 90年5月間      │  臺北縣板橋地政    │ 偽造臺北縣板橋地政 │
│        │                │  事務所他項權利    │ 、事務所印公印文一 │
│        │                │  證明書            │ 枚、主任吳鴻銘公印 │
│  十    │                │                    │ 文一枚             │
│        │                │                    │ （見丙○92年度偵字 │
│        │                │                    │   第6913號偵查卷第 │
│        │                │                    │   66頁）           │
├────┼────────┼──────────┼──────────┤
│        │                │                    │                    │
│  四    │ 90年5月11日    │  借  據            │ 偽造陳文祥署押二枚 │
│  十    │                │                    │ 、陳文祥印文八枚   │
│        │                │                    │ （見丙○92年度偵字 │
│        │                │                    │   第6489號偵查卷第 │
│        │                │                    │   200頁）          │
├────┼────────┼──────────┼──────────┤
│        │                │                    │                    │
│  五    │ 90年5月11日    │  切結書            │ 偽造陳文祥署押一枚 │
│  十    │                │                    │ 、陳文祥印文三枚   │
│        │                │                    │ （見丙○92年度偵字 │
│        │                │                    │   偵字第6489號偵查 │
│        │                │                    │   卷第201頁）      │
├────┼────────┼──────────┼──────────┤
│        │                │                    │                    │
│  六    │ 90年5月11日    │  土銀東板橋分行    │ 偽造陳文祥印文一枚 │
│  十    │                │  存摺類取款憑條    │ （見本院卷資料卷宗 │
│        │                │  面額480萬元       │ 　第二宗第42頁）   │
├────┼────────┼──────────┼──────────┤
│        │                │                    │                    │
│  七    │ 90年5月11日    │  土銀東板橋分行    │ 偽造陳文祥印文一枚 │
│  十    │                │  存摺類取款憑條    │ （見本院卷資料卷宗 │
│        │                │  面額260萬元       │ 　第二宗第42頁）   │
├────┼────────┼──────────┼──────────┤
│        │                │                    │                    │
│  八    │ 90年5月15日    │  土銀東板橋分行    │ 偽造陳文祥印文一枚 │
│  十    │                │  存摺類取款憑條    │ （見本院卷資料卷宗 │
│        │                │  面額60萬元  　    │ 　第二宗第42頁）   │
└────┴────────┴──────────┴──────────┘
附表貳（見丙○92年度偵字第11195號偵查卷第202至206頁，92
        年度保字第3990號贓證物品清單）
┌──┬──────────┬─────┬──────────┬───┐
│編號│ 扣案之物品名稱     │所有人    │ 沒收依據           │贓證物│
│    │                    │持有人    │                    │品清單│
│    │                    │          │                    │編號  │
├──┼──────────┼─────┼──────────┼───┤
│ 一 │空白土地所有權狀八十│癸○○    │刑法第38條第1項第2款│２    │
│    │六張                │          │、第3項             │      │
├──┼──────────┼─────┼──────────┼───┤
│ 二 │空白建築改良物所有權│癸○○    │刑法第38條第1項第2款│    │
│    │狀一張              │          │、第3項             │      │
├──┼──────────┼─────┼──────────┼───┤
│ 三 │空白土地所有權狀二十│癸○○    │刑法第38條第1項第2款│    │
│    │一張                │          │、第3項             │      │
├──┼──────────┼─────┼──────────┼───┤
│ 四 │劉純宏、李坤山、陳文│癸○○    │刑法第219條         │    │
│    │祥印章各一枚        │          │                    │      │
├──┼──────────┼─────┼──────────┼───┤
│ 五 │主任余大衛印章二枚、│癸○○    │刑法第219條         │    │
│    │主任吳鴻銘印章一枚、│          │                    │      │
│    │臺北縣板橋地政事務所│          │                    │      │
│    │主任吳鴻銘本案依分層│          │                    │      │
│    │負責表授權承辦人員決│          │                    │      │
│    │行印章二枚          │          │                    │      │
├──┼──────────┼─────┼──────────┼───┤
│ 六 │隨案申請謄本印章一枚│癸○○    │刑法第219條         │    │
├──┼──────────┼─────┼──────────┼───┤
│ 七 │最高限額抵押權章十六│癸○○    │刑法第219條         │    │
│    │枚、各式大小數字及金│          │                    │      │
│    │額章一百三十四枚、地│          │                    │      │
│    │名章十八枚、土地證書│          │                    │      │
│    │用章（如收件章、所有│          │                    │      │
│    │權全部、依照各個債務│          │                    │      │
│    │契約之約定、以下空白│          │                    │      │
│    │等）二十三枚、未完成│          │                    │      │
│    │章一枚              │          │                    │      │
├──┼──────────┼─────┼──────────┼───┤
│ 八 │墨水消除劑及各色原料│癸○○    │刑法第38條第1項第2款│    │
│    │十八瓶              │          │、第3項             │      │
├──┼──────────┼─────┼──────────┼───┤
│ 九 │醋酸纖維素粉一包（長│癸○○    │刑法第38條第1項第2款│    │
│    │寬厚約9公分×6公分×│          │、第3項             │      │
│    │2公分）             │          │                    │      │
├──┼──────────┼─────┼──────────┼───┤
│ 十 │臺灣土地銀行整存整付│癸○○    │刑法第38條第1項第2款│    │
│    │定期儲蓄存款存單（31│          │、第3項             │      │
│    │00萬）、注意事項、存│          │                    │      │
│    │款摘要、印鑑卡等四張│          │                    │      │
│    │文件等物            │          │                    │      │
└──┴──────────┴─────┴──────────┴───┘
附表（未扣案，但應沒收之物）
┌──┬────────┬───┬───────┬───────────┐
│編號│ 物品名稱       │所有人│ 沒收依據     │    備註              │
│    │                │持有人│              │                      │
├──┼────────┼───┼───────┼───────────┤
│ 一 │「內政部印」之印│「三毛│刑法第219條   │                      │
│    │章              │」    │              │                      │
├──┼────────┼───┼───────┼───────────┤
│ 二 │偽造陳文祥之身分│丁○○│刑法第38條第1 │該文件正本未扣案，但影│
│    │證－照片為丁○○│      │項第2款、第3項│本見丙○92年度偵字第  │
│    │；及其上之丁○○│      │              │6489號偵查卷第171頁   │
│    │照片一張        │      │              │                      │
├──┼────────┼───┼───────┼───────────┤
│ 三 │臺北縣板橋地政事│癸○○│刑法第219條   │                      │
│    │務所公印（關防）│      │              │                      │
├──┼────────┼───┼───────┼───────────┤
│ 四 │偽造臺北縣板橋地│癸○○│刑法第38條第1 │該文件正本未扣案，但影│
│    │政事務所建物所有│      │項第2款、第3項│本見丙○92年度偵字第  │
│    │權狀            │      │              │6489號偵查卷第169頁   │
├──┼────────┼───┼───────┼───────────┤
│ 五 │偽造臺北縣板橋地│癸○○│刑法第38條第1 │該文件正本未扣案，但影│
│    │政事務所土地所有│      │第2款、第3項  │本見丙○92年度偵字第  │
│    │權狀            │      │              │6489號偵查卷第175頁   │
├──┼────────┼───┼───────┼───────────┤
│ 六 │土地房屋買賣契約│癸○○│刑法第38條第1 │                      │
│    │書              │      │項第2款、第3項│                      │
├──┼────────┼───┼───────┼───────────┤
│ 七 │偽造陳文祥之國民│「阿義│刑法第38條第1 │該文件正本未扣案，但影│
│    │身分證－照片為「│」    │項第2款、第3項│本見丙○92年度偵字第  │
│    │阿義」者；及其上│      │              │第6489號偵查卷第176頁 │
│    │之「阿義」相片一│      │              │                      │
│    │張              │      │              │                      │
├──┼────────┼───┼───────┼───────────┤
│ 八 │土地銀行東板橋分│癸○○│刑法第38條第1 │                      │
│    │行陳文祥名義帳號│      │第2款、第3項  │                      │
│    │00000000存摺一本│      │              │                      │
│    │及提款卡一枚    │      │              │                      │
├──┼────────┼───┼───────┼───────────┤
│ 九 │陳文祥名義於弘大│「阿義│刑法第38條第1 │該文件正本未扣案，但影│
│    │特化股份有限公司│」    │項第2款、第3項│本見丙○92年度偵字第  │
│    │之員工在職證明書│      │              │6489號偵查卷第178頁   │
├──┼────────┼───┼───────┼───────────┤
│ 十 │陳文祥名義之各類│「阿義│刑法第38條第1 │                      │
│    │所得扣繳暨免扣繳│」    │項第2款、第3項│                      │
│    │憑單            │      │              │                      │
├──┼────────┼───┼───────┼───────────┤
│ 一 │土地、建築改良物│癸○○│刑法第38條第1 │該文件正本未扣案，但影│
│ 十 │抵押權設定契約書│      │項第2款、第3項│本見丙○92年度偵字第  │
│    │                │      │              │第6489號偵查卷第202頁 │
├──┼────────┼───┼───────┼───────────┤
│ 二 │臺北縣板橋地政事│癸○○│刑法第219條   │                      │
│ 十 │務所驗訖印      │      │              │                      │
├──┼────────┼───┼───────┼───────────┤
│ 三 │臺北縣板橋地政事│癸○○│刑法第38條第1 │該文件正本未扣案，但影│
│ 十 │務所他項權利證明│      │項第2款、第3項│本見丙○92年度偵字第  │
│    │書              │      │              │6913號偵查卷第66頁    │
├──┼────────┼───┼───────┼───────────┤
│ 四 │最高限額抵押權  │癸○○│刑法第38條第1 │                      │
│ 十 │960萬元之土地登 │      │項第2款、第3項│                      │
│    │記謄本與建物登  │      │              │                      │
│    │建物登記謄本    │      │              │                      │
└──┴────────┴───┴───────┴───────────┘
附表肆：
┌──┬────────────┬──┬──────┬─────────┐
│編號│名稱                    │數量│理由        │備註              │
├──┼────────────┼──┼──────┼─────────┤
│一  │偽造謝甯馨國民身分證    │一張│刑法第38條第│已扣案            │
│    │                        │    │條第1項第2款│                  │
│    │                        │    │、第 3項犯罪│                  │
│    │                        │    │罪所用且屬於│                  │
│    │                        │    │被告所有    │                  │
├──┼────────────┼──┼──────┼─────────┤
│二  │偽造之「謝甯馨」印章    │一顆│刑法第 219條│已扣案            │
│    │                        │    │偽造之印章不│                  │
│    │                        │    │問屬於犯人與│                  │
│    │                        │    │否沒收之    │                  │
├──┼────────────┼──┼──────┼─────────┤
│三  │偽造謝甯馨戶籍謄本申請書│三枚│刑法第219條 │未扣案（91年度偵字│
│    │上之偽造「謝甯馨」印文  │    │偽造之印文不│第15490號卷第148頁│
│    │                        │    │問屬於犯人與│、第149頁、第150頁│
│    │                        │    │否沒收之    │）該偽造之申請書已│
│    │                        │    │            │交付給苗栗縣頭份鎮│
│    │                        │    │            │戶政事務所，已非屬│
│    │                        │    │            │犯人所有，故沒收其│
│    │                        │    │            │上之印文          │
├──┼────────────┼──┼──────┼─────────┤
│四  │偽造謝甯馨印鑑變更登記申│三枚│刑法第219條 │未扣案（91年度偵字│
│    │請書上之偽造「謝甯馨」印│    │偽造之印文不│第15490號卷第151頁│
│    │文                      │    │問屬於犯人與│）該偽造之申請書已│
│    │                        │    │否沒收之    │交付給苗栗縣頭份鎮│
│    │                        │    │            │戶政事務所，已非屬│
│    │                        │    │            │犯人所有，故沒收其│
│    │                        │    │            │上之印文          │
├──┼────────────┼──┼──────┼─────────┤
│五  │偽造謝甯馨印鑑變更登記申│一枚│刑法第219條 │未扣案（91年度偵字│
│    │請書上之偽造「謝甯馨」署│    │偽造之印文不│第15490號卷第151頁│
│    │押                      │    │問屬於犯人與│）該偽造之申請書已│
│    │                        │    │否沒收之    │交付給苗栗縣頭份鎮│
│    │                        │    │            │戶政事務所，已非屬│
│    │                        │    │            │犯人所有，故沒收其│
│    │                        │    │            │上之印文          │
├──┼────────────┼──┼──────┼─────────┤
│六  │偽造謝甯馨印鑑登記證明申│二枚│刑法第219條 │未扣案（91年度偵字│
│    │請書上之偽造「謝甯馨」印│    │偽造之印文不│第15490號卷第152頁│
│    │文                      │    │問屬於犯人與│）該偽造之申請書已│
│    │                        │    │否沒收之    │交付給苗栗縣頭份鎮│
│    │                        │    │            │戶政事務所，已非屬│
│    │                        │    │            │犯人所有，故沒收其│
│    │                        │    │            │上之印文          │
├──┼────────────┼──┼──────┼─────────┤
│七  │偽造謝甯馨印鑑登記證明申│一枚│刑法第219條 │未扣案（91年度偵字│
│    │請書上之偽造「謝甯馨」署│    │偽造之印文不│第15490號卷第152頁│
│    │押                      │    │問屬於犯人與│）該偽造之申請書已│
│    │                        │    │否沒收之    │交付給苗栗縣頭份鎮│
│    │                        │    │            │戶政事務所，已非屬│
│    │                        │    │            │犯人所有，故沒收其│
│    │                        │    │            │上之印文          │
├──┼────────────┼──┼──────┼─────────┤
│八  │偽造謝甯馨之印鑑證明    │六張│刑法第38條第│未扣案（91年偵字第│
│    │                        │    │1項第3款、第│15490號卷第152頁）│
│    │                        │    │3項犯罪所得 │未能證明已滅失    │
│    │                        │    │且屬於被告所│                  │
│    │                        │    │有          │                  │
├──┼────────────┼──┼──────┼─────────┤
│九  │偽造臺北銀行存款各項業務│三枚│刑法第219條 │未扣案            │
│    │申請暨約定書上偽造「謝甯│    │偽造之印文不│偽造臺北銀行存款各│
│    │馨」印文                │    │問屬於犯人與│項業務申請書暨約定│
│    │                        │    │否沒收之    │書已交臺北銀行    │
├──┼────────────┼──┼──────┼─────────┤
│十  │偽造謝甯馨臺北銀行因前上│二枚│刑法第219條 │未扣案            │
│    │之偽造「謝甯馨」署押    │    │偽造之署押不│偽造臺北銀行存款各│
│    │                        │    │問屬於犯人與│項業務申請書暨約定│
│    │                        │    │否沒收之    │書已交臺北銀行    │
├──┼────────────┼──┼──────┼─────────┤
│十一│偽造謝甯馨臺北銀行印鑑卡│二枚│刑法第219條 │未扣案            │
│    │上之「謝甯馨」印文      │    │偽造之印文不│偽造臺北銀行存款各│
│    │                        │    │問屬於犯人與│項業務申請書暨約定│
│    │                        │    │否沒收之    │書已交臺北銀行    │
├──┼────────────┼──┼──────┼─────────┤
│十二│偽造謝甯馨臺北銀行印鑑卡│一枚│刑法第219條 │未扣案            │
│    │上之「謝甯馨」署押      │    │偽造之署押不│偽造臺北銀行存款各│
│    │                        │    │問屬於犯人與│項業務申請書暨約定│
│    │                        │    │否沒收之    │書已交臺北銀行    │
├──┼────────────┼──┼──────┼─────────┤
│十三│謝甯馨臺北銀行存摺      │一本│刑法第38條第│未扣案            │
│    │                        │    │1項第3款、第│未證明已滅失      │
│    │                        │    │3 項犯罪所得│                  │
│    │                        │    │且屬於被告所│                  │
│    │                        │    │有          │                  │
├──┼────────────┼──┼──────┼─────────┤
│十四│謝甯馨臺北銀行金融卡    │一張│刑法第38條第│未扣案            │
│    │                        │    │1項第3款、第│未證明已滅失      │
│    │                        │    │3 項犯罪所得│                  │
│    │                        │    │且屬於被告所│                  │
│    │                        │    │有          │                  │
├──┼────────────┼──┼──────┼─────────┤
│十五│偽造謝甯馨陽信銀行開戶申│不詳│刑法第219條 │未扣案            │
│    │請書上之偽造「謝甯馨」印│    │偽造之印文不│開戶申請書已交陽信│
│    │文                      │    │問屬於犯人與│銀行              │
│    │                        │    │否沒收之    │                  │
├──┼────────────┼──┼──────┼─────────┤
│十六│偽造謝甯馨陽信銀行開戶申│不詳│刑法第219條 │未扣案            │
│    │請書上之偽造「謝甯馨」署│    │偽造之署押不│開戶申請書已交陽信│
│    │押                      │    │問屬於犯人與│銀行              │
│    │                        │    │人與否沒收之│                  │
├──┼────────────┼──┼──────┼─────────┤
│十七│偽造謝甯馨陽信銀行印鑑卡│二枚│刑法第219條 │未扣案            │
│    │上之「謝甯馨」印文      │    │九條偽造之印│印鑑卡已交陽信銀行│
│    │                        │    │文不問屬於犯│                  │
│    │                        │    │人與否沒收之│                  │
├──┼────────────┼──┼──────┼─────────┤
│十八│偽造謝甯馨陽信銀行印鑑卡│一枚│刑法第219條 │未扣案            │
│    │上之「謝甯馨」署押      │    │偽造之署押不│印鑑卡已交陽信銀行│
│    │                        │    │問屬於犯人與│                  │
│    │                        │    │否沒收之    │                  │
├──┼────────────┼──┼──────┼─────────┤
│十九│謝甯馨陽信銀行存摺      │一本│刑法第38條第│已扣案            │
│    │                        │    │1項第3款、第│                  │
│    │                        │    │3 項犯罪所得│                  │
│    │                        │    │且屬於被告所│                  │
│    │                        │    │有          │                  │
├──┼────────────┼──┼──────┼─────────┤
│二十│謝甯馨陽信銀行金融卡    │一張│刑法第38條第│已扣案            │
│    │                        │    │1項第3款、第│                  │
│    │                        │    │3 項犯罪所得│                  │
│    │                        │    │且屬於被告所│                  │
│    │                        │    │有          │                  │
├──┼────────────┼──┼──────┼─────────┤
│二十│偽造謝甯馨誠泰銀行存摺存│二枚│刑法第219條 │未扣案（91年度偵字│
│一  │款業務往來約定書之偽造「│    │偽造之印文不│第15490號卷第77頁 │
│    │謝甯馨」印文（含勾選服務│    │問屬於犯人與│、第79頁）約定書已│
│    │項目單）                │    │否沒收之    │交誠泰銀行        │
├──┼────────────┼──┼──────┼─────────┤
│二十│偽造謝甯馨誠泰銀行存摺存│一枚│刑法第219條 │未扣案（91年度偵字│
│二  │款業務往來約定書之偽造「│    │偽造之署押不│第15490號卷第77頁 │
│    │謝甯馨」署押            │    │問屬於犯人與│）約定書已交誠泰銀│
│    │                        │    │否沒收之    │行                │
├──┼────────────┼──┼──────┼─────────┤
│二十│偽造謝甯馨誠泰銀行印鑑卡│一枚│刑法第219條 │未扣案（91年度偵字│
│三  │上之「謝甯馨」印文      │    │偽造之印文不│第15490號卷第77頁 │
│    │                        │    │問屬於犯人與│）印鑑卡已交誠泰銀│
│    │                        │    │否沒收之    │行                │
├──┼────────────┼──┼──────┼─────────┤
│二十│謝甯馨誠泰銀行存摺      │一本│刑法第38條第│未扣案            │
│四  │                        │    │1項第3款、第│未能證明已滅失    │
│    │                        │    │3 項犯罪所得│                  │
│    │                        │    │且屬於被告所│                  │
│    │                        │    │有          │                  │
├──┼────────────┼──┼──────┼─────────┤
│二十│謝甯馨誠泰銀行金融卡    │一張│刑法第38條第│未扣案            │
│五  │                        │    │1項第3款、第│未能證明已滅失    │
│    │                        │    │3 項犯罪所得│                  │
│    │                        │    │且屬於被告所│                  │
│    │                        │    │有          │                  │
├──┼────────────┼──┼──────┼─────────┤
│二十│偽造謝甯馨華泰銀行申請開│不詳│刑法第219條 │未扣案            │
│六  │戶資料上之偽造「謝甯馨」│    │偽造之印文不│開戶資料已交華泰銀│
│    │印文                    │    │問屬於犯人與│行                │
│    │                        │    │否沒收之    │                  │
├──┼────────────┼──┼──────┼─────────┤
│二十│偽造謝甯馨華泰銀行申請開│不詳│刑法第219條 │未扣案            │
│七  │戶資料上之偽造「謝甯馨」│    │偽造之署押不│開戶資料已交華泰銀│
│    │署押                    │    │問屬於犯人與│行                │
│    │                        │    │否沒收之    │                  │
├──┼────────────┼──┼──────┼─────────┤
│二十│偽造謝甯馨華泰銀行印鑑卡│三枚│刑法第219條 │未扣案（91年度偵字│
│八  │上之「謝甯馨」印文      │    │偽造之印文不│第15490號卷第74頁 │
│    │                        │    │問屬於犯人與│）偽造印鑑卡已交華│
│    │                        │    │否沒收之    │泰銀行            │
├──┼────────────┼──┼──────┼─────────┤
│二十│偽造謝甯馨華泰銀行印鑑卡│一枚│刑法第219條 │未扣案（91年度偵字│
│九  │上之「謝甯馨」署押      │    │偽造之署押不│第15490號卷第74頁 │
│    │                        │    │問屬於犯人與│）印鑑卡已交華泰銀│
│    │                        │    │否沒收之    │行                │
├──┼────────────┼──┼──────┼─────────┤
│三十│交付華泰銀行申請開戶偽造│一枚│刑法第219條 │未扣案            │
│    │身分證影本上「謝甯馨」印│    │偽造之印文不│偽造身分證影本已交│
│    │文                      │    │問屬於犯人與│華泰銀行          │
│    │                        │    │否沒收之    │                  │
├──┼────────────┼──┼──────┼─────────┤
│三十│謝甯馨華泰銀行存摺      │一本│刑法第38條第│未扣案            │
│一  │                        │    │1項第3款、第│未能證明已滅失    │
│    │                        │    │3 項犯罪所得│                  │
│    │                        │    │且屬於被告所│                  │
│    │                        │    │有          │                  │
├──┼────────────┼──┼──────┼─────────┤
│三十│謝甯馨華泰銀行金融卡    │一張│刑法第38條第│未扣案            │
│二  │                        │    │1項第3款、第│未能證明已滅失    │
│    │                        │    │3 項犯罪所得│                  │
│    │                        │    │且屬於被告所│                  │
│    │                        │    │有          │                  │
├──┼────────────┼──┼──────┼─────────┤
│三十│偽造謝甯馨大眾銀行開戶申│一枚│刑法第219條 │未扣案（91年度訴字│
│三  │請書上偽造「謝甯馨」印文│    │偽造之印文不│第1172號本卷一第84│
│    │                        │    │問屬於犯人與│頁）申請書已交大眾│
│    │                        │    │否沒收之    │銀行              │
├──┼────────────┼──┼──────┼─────────┤
│三十│偽造謝甯馨大眾銀行開戶申│一枚│刑法第219條 │未扣案（91年度訴字│
│四  │請書上偽造「謝甯馨」署押│    │偽造之署押不│第1172號本卷一第84│
│    │                        │    │問屬於犯人與│頁）申請書已交大眾│
│    │                        │    │否沒收之    │銀行              │
├──┼────────────┼──┼──────┼─────────┤
│三十│偽造謝甯馨大眾銀行印鑑卡│二枚│刑法第219條 │未扣案（91年度訴字│
│五  │上之「謝甯馨」印文      │    │偽造之印文不│第1172號本卷一第86│
│    │                        │    │問屬於犯人與│頁）印鑑卡已交大眾│
│    │                        │    │否沒收之    │銀行              │
├──┼────────────┼──┼──────┼─────────┤
│三十│偽造謝甯馨大眾銀行印鑑卡│二枚│刑法第219條 │未扣案（91年度訴字│
│六  │上之「謝甯馨」署押      │    │偽造之署押不│第1172號本卷一第86│
│    │                        │    │問屬於犯人與│頁）印鑑卡已交大眾│
│    │                        │    │否沒收之    │銀行              │
├──┼────────────┼──┼──────┼─────────┤
│三十│謝甯馨大眾銀行存摺      │一本│刑法第38條第│已扣案            │
│七  │                        │    │1項第3款、第│                  │
│    │                        │    │3 項犯罪所得│                  │
│    │                        │    │且屬於被告所│                  │
│    │                        │    │有          │                  │
├──┼────────────┼──┼──────┼─────────┤
│三十│謝甯馨大眾銀行金融卡    │一張│刑法第38條第│已扣案            │
│八  │                        │    │1項第3款、第│                  │
│    │                        │    │3 項犯罪所得│                  │
│    │                        │    │且屬於被告所│                  │
│    │                        │    │有          │                  │
├──┼────────────┼──┼──────┼─────────┤
│三十│黑色提款袋              │一個│刑法第38條第│已扣案            │
│九  │                        │    │1項第2款、第│                  │
│    │                        │    │3 項供犯罪所│                  │
│    │                        │    │用且屬於犯人│                  │
│    │                        │    │之物        │                  │
├──┼────────────┼──┼──────┼─────────┤
│四十│偽造之金額5320萬元支票  │一張│刑法第205條 │已扣案            │
│    │（票號DI0000000號、帳號 │    │偽造之有價證│蓋偽造支票已沒收，│
│    │642-0號、受款人為建成水 │    │券不問屬於犯│其上之偽造「蘇貞昌│
│    │電工程股份有限公司）    │    │人與否沒收之│」、「駱清季公庫印│
│    │                        │    │            │鑑、「莊金裕公庫專│
│    │                        │    │            │用印鑑」、「建成水│
│    │                        │    │            │電工程股份有限公司│
│    │                        │    │            │」等印文，不再另行│
│    │                        │    │            │宣告沒收          │
├──┼────────────┼──┼──────┼─────────┤
│四十│偽造之「蘇貞昌」印章    │一顆│刑法第219條 │未扣案            │
│一  │                        │    │偽造之印章不│未能證明已滅失    │
│    │                        │    │問屬於犯人與│                  │
│    │                        │    │否沒收之    │                  │
├──┼────────────┼──┼──────┼─────────┤
│四十│偽造之「駱清季公庫印鑑」│一顆│刑法第219條 │未扣案            │
│二  │印章                    │    │偽造之印章不│未能證明已滅失    │
│    │                        │    │問屬於犯人與│                  │
│    │                        │    │否沒收之    │                  │
├──┼────────────┼──┼──────┼─────────┤
│四十│偽造之「莊金裕公庫專用印│一顆│刑法第219條 │未扣案            │
│三  │鑑」印章                │    │偽造之印章不│未能證明已滅失    │
│    │                        │    │問屬於犯人與│                  │
│    │                        │    │否沒收之    │                  │
├──┼────────────┼──┼──────┼─────────┤
│四十│偽造之「建成水電工程股份│一顆│刑法第219條 │未扣案            │
│四  │有限公司」印章          │    │偽造之印章不│未能證明已滅失    │
│    │                        │    │問屬於犯人與│                  │
│    │                        │    │否沒收之    │                  │
├──┼────────────┼──┼──────┼─────────┤
│四十│臺北銀行取款憑條上之「謝│一枚│刑法第219條 │未扣案            │
│五  │甯馨」印文              │    │偽造之印文不│未能證明已滅失    │
│    │                        │    │問屬於犯人與│                  │
│    │                        │    │否沒收之    │                  │
├──┼────────────┼──┼──────┼─────────┤
│四十│臺北銀行取款憑條上之「謝│一枚│刑法第219條 │未扣案            │
│六  │甯馨」署押              │    │偽造之署押不│未能證明已滅失    │
│    │                        │    │問屬於犯人與│                  │
│    │                        │    │否沒收之    │                  │
├──┼────────────┼──┼──────┼─────────┤
│四十│臺北銀行入戶電匯回條顧客│二張│刑法第38條第│已扣案（91年度偵字│
│七  │聯                      │    │1項第3款、第│第 15490號卷第40頁│
│    │                        │    │3 項犯罪所得│、第41頁）其上「謝│
│    │                        │    │且屬於被告所│甯馨」署押二枚不另│
│    │                        │    │有          │宣告沒收          │
├──┼────────────┼──┼──────┼─────────┤
│四十│臺北銀行入戶電匯回條銀行│二枚│刑法第219條 │未扣案（臺北銀行入│
│八  │留存聯上「謝甯馨」之署押│    │偽造之署押不│戶電匯回條銀行留存│
│    │                        │    │問屬於犯人與│聯已交付臺北銀行）│
│    │                        │    │否沒收之    │                  │
└──┴────────────┴──┴──────┴─────────┘
